---
title: "生存分析"
author: "梁雪枫"
documentclass: ctexart
output:
  pdf_document:
    fig_caption: yes
    latex_engine: xelatex
    number_sections: yes
    template: !expr rticles::ctex_template()
    toc: yes
classoption: "hyperref`r if (.Platform$OS.type != 'windows') ',nofonts'`"
---

```{r include=FALSE}
library(epicalc)
library(survival)
```
生存分析(Survival analysis)是指根据试验或调查得到的数据对生物或人的生存时间进行分析和推断，研究生存时间和结局与众多影响因素间关系及其程度大小的方法，也称生存率分析或存活率分析。生存分析适合于处理时间－事件数据,生存时间(survival time)是指从某起点事件开始到被观测对象出现终点事件所经历的时间，如从疾病的“确诊”到“死亡”。生存时间有两种类型：完全数据(complete data)指被观测对象从观察起点到出现终点事件所经历的时间;截尾数据(consored data)或删失数据，指在出现终点事件前，被观测对象的观测过程终止了。由于被观测对象所提供的信息是不完全的，只知道他们的生存事件超过了截尾时间。截尾主要由于失访、退出和终止产生。

死亡概率(mortality probability)指某段时间开始时生存的个体在该段时间内死亡的可能性大小，若无删失数据，死亡概率=某人群某段时间总死亡例数/该人群同时间段期初观察例数。生存概率(survival probability)指某段时间开始时存活的个体至该时间结束时仍然存活的可能性大小，生存概率=1-死亡概率=某人群活过某段时间例数/该人群同时间段期初观察例数。由于生存分析中常存在删失数据，假定删失事件在观察时间内各个时间点等机会发生，分母改用校正观察例数。校正观察例数=期初观察例数-删失例数/2。
生存率(Survival rate)，用$S(t_{k})$表示，指经历$t_{k}$个单位时间后仍存活的概率，若无删失数据，则为活过了$t_{k}$时刻仍然存活的例数/观察开始的总例数。如果有删失数据，分母则需要按时段进行校正，此时生存率的计算公式为$$S(t_{k})=P(T>t_{k})=p_{1} \cdot p_{2}\cdot \cdot \cdot  p_{k}$$,其中$p_{1} \cdot p_{2}\cdot \cdot \cdot  p_{k}$表示不同时间段的生存概率。生存率为多个时间段生存概率的累积，故又称累积生存概率，其标准误计算公式为$$SE(S(t_{k}))=S(t_{k})\sqrt{\sum_{i=1}^{k}\frac{q_{i}}{p_{i}n_{i}}}$$,$q_{i}$为死亡概率，$p_{i}$为生存概率。
survival包中包括了所有生存分析所必须的函数，生存分析主要是把数据放入Surv object，通过Surv()函数做进一步分析。Surv object是将时间和生存状花的信息合并在一个简单的对象内，生存状况变量必须是数值或者逻辑型的。如果时数值型，则有两个选项，0表示删失，1表示终点事件，或者1表示删失，2表示终点事件。如果时逻辑型的，则FALSE表示删失，True表示终点事件。

例  addicts是238名病例随访信息，status变量表示病例的生存状况（0为删失，1为终点事件），Days.survival变量表示生存的天数。

```{r}
addicts <- read.table('ADDICTS.txt',T)
addicts$Clinic <- as.factor(addicts$Clinic)
addicts$Prison <- as.factor(addicts$Prison)
```

##寿命表（Life Table）
寿命表时描述一段时间内生存状况、终点事件和生存概率的表格，需计算累积生存概率即每一步生存概率的乘积，可完成对病例随访资料在任意指定时点的生存状况评价。

```{r}
addicts$surv <- Surv(addicts$Days.survival,addicts$Status)
summary(survfit(addicts$surv~1),censor=T)
```
上表的第一行表示，在第2天，有238个调查对象，没有发生终点事件（n.event），生存概率为(238-0)/238=1,其中有2个删失对象没有显示出来。第二行表示在第7天，有236个对象，其中1个发生了终点事件，生存概率为(236-1)/235*1=0.996。寿命表中其他数据行的意思类似。

##Kaplan-Meier曲线
Kaplan-Meier曲线也称生存曲线， 纵轴表示生存概率，横轴表示生存事件，它是一条下降的曲线,下降的坡度越陡,表示生存率越低或生存时间越短,其斜率表示死亡速率。如果在概率50%处画一条水平线，它将中位生存事件点和生存曲线相交。
```{r}
KM0 <- survfit(surv ~ 1,  type="kaplan-meier",data=addicts)
kml <- summary(KM0,censor=T)
attributes(kml)
plot(kml$time,kml$surv,type="s")
plot(survfit(addicts$surv~1))
#绘制一条曲线时，图形中a包含95%的置信区间和删失标记，不需要可设置为False
plot(survfit(addicts$surv~1),conf.int = F,mark.time = F)
abline(h=0.5,lty=2,col="red")
#中位生存时间
survfit(addicts$surv~1)
#25%,50%和75%生存时间
quantile(KM0, probs=c(0.25, 0.5, 0.75), conf.int=FALSE)
#50天和100天生存状况
summary(KM0, times=c(50, 100))
```

在survfit函数中改变公式右边的参数，可获得不同因子水平的生存曲线。
```{r}
plot(survfit(addicts$surv~addicts$Clinic),col=c("red","blue"),conf.int = F)
legend(10,.4,legend=c("1","2"),col = c("red","blue"),lty=c(1,1))
```

不同生存曲线间是否有差异，可通过survdiff进行比较，该函数最后一个参数时rho，用于指定检验的类型。让rho=0(默认时)，进行对数秩(log-rank)检验或$Mantel-Haenszel \chi^{2}$检验，比较各组期望频数和实际观察数。如果两组间的差异水平太大，$\chi^{2}$会较大而P值较小，表示生存曲线有统计学差异。当rho=1时，进行Gehan-Wilcoxon的Peto校正检验，该检验赋予早期终点事件较大的权重。
```{r}
survdiff(addicts$surv~addicts$Clinic)
```

###分层比较
在Clinic变量有可能和其他变量之间存在相关性，应调整其影响后，研究生存区间之间的差异。
```{r}
cc(addicts$Clinic,addicts$Prison)
survdiff(addicts$surv~addicts$Clinic+strata(addicts$Prison))
```
在调整addicts$Prison的影响之后，与原始情况没有太大差异，说明Prison对surv的影响不是独立的。

##累积风险率
风险率指每个单位时间的时小比例，这个随时间变化。用图形可绘制累积风险率，其斜率可相对容易的观察。
```{r}
plot(survfit(addicts$surv~1),conf.int = F,fun="cumhaz")
```
上图显示，在后800多天的时，由于没有终点事件的发生，斜率时水平的。

在survfit函数中改变公式右边的参数，可获得不同因子水平的累积风险概率。
```{r}
plot(survfit(addicts$surv~addicts$Clinic),col=c("red","blue"),conf.int = F,fun="cumhaz")
legend(5,4,legend=c("1","2"),col = c("red","blue"),lty=c(1,1))
```

```{r}
model <-coxph(surv~Clinic,data=addicts)
```

包含通过寿命表（Life Table）分析法，；Kaplan-Meier方法，对病例随访资料进行生存分析，在对应于每一实际观察事件时点上，作生存率的评价和建立Cox回归模型（亦称比例风险模型）。

##COX回归
COX回归用于研究各种因素（称为协变量）对于生存期长短的关系，Cox 回归是一种半参数模型，与参数模型相比，该模型不能给出各时点的风险率，但对生存时间分布无要求，可估计出各研究因素对风险率的影响，进行多因素分析。风险函数(Hazard Function),用h(t)表示,其定义为:$$h(t)=\lim_{\Delta t\rightarrow 0}\left [ \frac{S(t)-S(t+\Delta t)}{\Delta t} \right ]/S(t)$$,表示时刻t上一个事件瞬时发生的概率，即一个到t时刻存活的个体，在t时刻事件的瞬时发生率。Cox模型为
$$\ln h(t) = \ln h_{0}(t) + \beta_{1} X_{1} + \dots + \beta_{p} X_{p}$$
其中$X_{1} + \dots + X_{p}$是协变量，$\beta_{1} + \dots + \beta_{p}$是回归系数，由样本估计而得。$\beta_{i}>0$表示该协变量是危险因素，越大使生存时间越短,$\beta_{i}<0$表示该协变量是保护因素，越大使生存时间越长。$h_{0}(t)$为基础风险函数，它是全部协变量都为0或标准状态下的风险函数，一般是未知的。$h(t)$表示当各协变量值X固定时的风险函数，它和$h_{0}(t)$成比例，所以该模型又称为比例风险模型（proportional  hazard  model),COX回归模型不用于估计生存率，主要用于因素分析。
 
```{r}
model <- coxph(surv~Clinic+Prison,data=addicts)
summary(model)
```
Clinic2系数为负值，且有统计学意义。Clinic2exp(coef)是0.3412，提示Clinic2与Clinic1相比风险率降低了65.88%(1-0.3412)。Prison1无统计学意义。

###模型拟合
AIC值
```{r}
extractAIC(model)
```
McFadden, Cox & Snell and Nagelkerke pseudo \(R^{2}\)
```{r}
LLf <- model$loglik[2]
LL0 <- model$loglik[1]
```
McFadden pseudo-\(R^2\)
```{r}
as.vector(1 - (LLf / LL0))
```
Cox & Snell
```{r}
as.vector(1 - exp((2/nrow(addicts)) * (LL0 - LLf)))
```
Nagelkerke
```{r}
as.vector((1 - exp((2/nrow(addicts)) * (LL0 - LLf))) / (1 - exp(LL0)^(2/nrow(addicts))))
```

####模型比较
```{r}
model1 <- coxph(surv~Clinic,data=addicts)
anova(model1, model) 
```

####生存函数(Survival function)
```{r}
(CPH <- survfit(model))
quantile(CPH, probs=c(0.25, 0.5, 0.75), conf.int=FALSE)
```

####估计生存函数(Estimated survival function for new specific data)
```{r}
dfNew  <- data.frame(Clinic=factor(c("2", "2"), levels=levels(addicts$Clinic)),
                       X=c(-2, -2),
                      Prison=factor(c("0", "1"), levels=levels(addicts$Prison)))
CPHnew <- survfit(model, newdata=dfNew)
par(mar=c(5, 4.5, 4, 2)+0.1, cex.lab=1.4, cex.main=1.4)
plot(CPH, main=expression(paste("Cox PH-estimate ", hat(S)(t), " with CI")),
     xlab="t", ylab="Survival", lwd=2)
lines(CPHnew$time, CPHnew$surv[ , 1], lwd=2, col="blue")
lines(CPHnew$time, CPHnew$surv[ , 2], lwd=2, col="red")
legend(x="topright", lwd=2, col=c("black", "blue", "red"),
       legend=c("pseudo-observation", "Clinic=2, X=-2, Prison=0", "Clinic=2, X=-2, Prison=1"))
```

####累积基础风险函数(Cumulative baseline hazard)
```{r}
expCoef  <- exp(coef(model))
Lambda0A <- basehaz(model, centered=FALSE)
Lambda0B <- expCoef[2]*Lambda0A$hazard
Lambda0C <- expCoef[3]*Lambda0A$hazard
plot(hazard ~ time, main=expression(paste("Cox PH-estimate ", hat(Lambda)[g](t), " per group")),
     type="s", ylim=c(0, 5), xlab="t", ylab="cumulative hazard", lwd=2, data=Lambda0A)
lines(Lambda0A$time, Lambda0B, lwd=2, col="red")
lines(Lambda0A$time, Lambda0C, lwd=2, col="green")
legend(x="bottomright", lwd=2, col=1:3, legend=LETTERS[1:3])
```

###模型诊断(Model diagnostics)
####比例风险假定(Proportional hazards assumption)
将纵轴取对数后，绘制时间的对数值图形，可以比较Clinic变量两种取值的生存曲线。如果两条曲线平行，则不太可能违反比例风险假定。
```{r}
plot(survfit(surv~Clinic,data=addicts),fun="cloglog",conf.int = F,col = c("red","blue"))
```
两条曲线相交不止一次，从图形很难判断是否违反比例风险假定。可采取如下检验
```{r}
czph <- cox.zph(coxph(surv~Clinic+Prison,data=addicts))
czph 
par(mfrow=c(2, 2))
plot(czph)
```
结果显示，违反比例风险假定的证据非常强。图形展现的是随时间变化的$\beta$图形。

####影响分析(Influential observations)
```{r}
dfbetas <- residuals(coxph(surv~Clinic+Prison,data=addicts), type="dfbetas")
par(mfrow=c(1, 2))
plot(dfbetas[ , 1], type="h", main="DfBETAS for Clinic", ylab="DfBETAS", lwd=2)
plot(dfbetas[ , 2], type="h", main="DfBETAS for Prison", ylab="DfBETAS", lwd=2)
```

####对数线性假设(Linearity of log hazard)
对自变量是连续性变量，需检测其线性的假设
```{r}
resMart <- residuals(coxph(surv~Clinic+Dose,data=addicts), type="martingale")
par(mfrow=c(1, 1))
plot(addicts$Dose, resMart, main="Martingale-residuals for Dose",
     xlab="Dose", ylab="Residuen", pch=20)
lines(loess.smooth(addicts$Dose, resMart), lwd=2, col="blue")
legend(x="bottomleft", col="blue", lwd=2, legend="LOESS fit")
```

###预测风险(Predicted hazard ratios)
根据建立的模型对每个个体的风险率进行预测，连续性变量假定其等于样本均值，因子变量假定其等于亚变量。
####风险率预测
```{r}
predRes <- predict(coxph(surv~Clinic+Prison,data=addicts), type="risk")
head(predRes, n=10) #显示前10个
```

####生存期预测
```{r}
Shat1 <- survexp(~ 1, ratetable=model, data=addicts)
with(Shat1, head(data.frame(time, surv), n=4))
```
分因子变量生存期预测
```{r}
Shat2 <- survexp(~ Clinic, ratetable=model, data=addicts)
with(Shat2, head(data.frame(time, surv), n=4))
```




