---
documentclass: ctexart
output:
  pdf_document:
    fig_caption: yes
    latex_engine: xelatex
    number_sections: yes
    template: !expr rticles::ctex_template()
classoption: "hyperref,"
geometry: margin=0.5in
---
#地图展示
```{r include=FALSE}
library(maptools)
library(ggplot2)
library(mapproj)
library(ggmap)
library(dplyr)
library(magrittr)
library(rgdal)
library(animation)
library(XML)
library(RCurl)
library(plyr)
library(leaflet)
library(htmltools)
library(reshape2)
```

流行病学的数据讲究“三间分布”，即人群分布、时间分布和空间分布。其中的“空间分布”最好是在地图上展示，才比较清楚。R语言中ggplot2包无疑是最佳选择。地图数据基本可以分为点、线、面三种数据，在maptools包内分别有对应的函数来读取（readShapePoints、readShapeLines和readShapePoly函数）

```{r}
# 读取地理信息数据
city = readShapePoly("/home/xuefliang/RInMedicine/city/city_region.shp")
# 将数据转为数据框
gpclibPermit()  #install.packages('gpclib', type = 'source')
tract <- fortify(city, region = "CNTY_CODE")

# 发病数据
data <- read.csv("/home/xuefliang/RInMedicine/city/data.csv", 
    stringsAsFactors = FALSE)
data$id <- as.character(data$id)

plotData <- left_join(tract, data)
```

地图数据查看及加工
```{r}
names(city)
#Linux环境是UTF-8，需要iconv函数转化
table(iconv(city$NAME, from = "GBK"))
#选择兰州的地图
lanzhou = city[city$CNTY_CODE8 == 62010000,]
#默认把经度和纬度作为普通数据，均匀平等对待，绘制在笛卡尔坐标系上
plot(lanzhou)
#地球的球面图形映射到平面图上，在地理学上是有不同的专业算法，ggplot2包提供了专门的coord_map()函数
```

## Choropleth map
### geom_polygon()绘制地图
```{r warning=F}
p <- ggplot() + geom_polygon(data = plotData, aes(x = long, 
    y = lat, group = group, fill = rand), color = "black", 
    size = 0.25) + coord_map() + theme_set(theme_bw()) + 
    theme(legend.position = "right", axis.line = element_blank(), 
        axis.text.x = element_blank(), axis.text.y = element_blank(), 
        axis.ticks = element_blank(), axis.title.x = element_blank(), 
        axis.title.y = element_blank(), panel.border = element_blank(), 
        panel.grid.major = element_line(colour = NA)) + 
    xlab("") + ylab("") + labs(title = "甘肃省") + 
    scale_fill_gradient2(low = "darkgreen", high = "red", 
        mid = "yellow") + guides(fill = guide_legend(keywidth = 1, 
    keyheight = 1))

ggsave(p, file = "map2.png", width = 5, height = 4.5, 
    type = "cairo-png")
print(p)
```

### geom_map()绘制地图
```{r warning=F}
ggplot(data, aes(map_id = id)) + geom_map(aes(fill = rand), 
    map = tract) + expand_limits(x = tract$long, y = tract$lat) + 
    coord_map() + theme(legend.position = "right", 
    axis.line = element_blank(), axis.text.x = element_blank(), 
    axis.text.y = element_blank(), axis.ticks = element_blank(), 
    axis.title.x = element_blank(), axis.title.y = element_blank(), 
    panel.border = element_blank(), panel.grid.major = element_line(colour = NA)) + 
    xlab("") + ylab("") + labs(title = "甘肃省") + 
    scale_fill_gradientn("发病率", breaks = c(0, 
        0.4, 0.8, 1), colours = c("green", "yellow", 
        "red"), space = "Lab")

# scale_fill_gradient2('发病率',low = 'darkgreen',
# high = 'red', mid = 'yellow', midpoint =
# 0.5,space = 'Lab',guide = )
```

##点密度地图(Dot Density Maps)
###spsample()绘制地图
```{r  warning=F}
tract$group <- tract$id
tract <- rbind(filter(tract,id=="62290000"),filter(tract,id=="62300000"))


#发病数据
data$id <- as.character(data$id)
data$A <- round(data$rand*1000)
data$B <- round(data$rand*100*4)

plotData <- left_join(tract, data)
pointCollector <- list()
perNCapita <- 1

for(ss in tract$id){
  #print(ss)
  stateShapeFrame <- tract[tract$id == ss, ]
  if(nrow(stateShapeFrame) < 1){next()}
  statePoly <- Polygons(lapply(split(stateShapeFrame[, c("long", "lat")],
                                     stateShapeFrame$group), Polygon), ID = "b")
  nA <- ceiling(data[data$id == ss, "A"]/perNCapita)
  nB <- ceiling(data[data$id == ss, "B"]/perNCapita)
  
  pA <- data.frame(spsample(statePoly, nA, type = "random")@coords,
                   Vote = "A") #空间数据抽样，样本数nDems，抽样方法random,regular,stratified,nonaliged,hexagonal,clustered,Fibonacci
  pB <- data.frame(spsample(statePoly, nB, type = "random")@coords,
                   Vote = "B")
  
  allPoints <- data.frame(State = ss, rbind(pA, pB))
  pointCollector[[ss]] <- allPoints
}

pointFrame <- do.call(rbind, pointCollector)
pointFrame <- pointFrame[sample(1:nrow(pointFrame), nrow(pointFrame)), ]
#head(pointFrame)

new_theme_empty <- theme_bw()  # 创建自己的主题
new_theme_empty$line <- element_blank()
new_theme_empty$rect <- element_blank()
new_theme_empty$strip.text <- element_blank()
new_theme_empty$axis.text <- element_blank()
#new_theme_empty$axis.title <- element_blank()
new_theme_empty$plot.margin <- structure(c(0, 0, -1, -1), unit = "lines",
                                         valid.unit = 3L, class = "unit")

ggplot(tract)+
  geom_point(data = pointFrame,aes(x = x, y = y, colour = Vote),size=1)+
  geom_polygon(aes(x = long, y = lat, group = group),colour = "BLACK", fill = "transparent")+
  coord_map(project="conic", lat0 = 30)+
  new_theme_empty+
  scale_colour_manual(values = c("blue", "red"))+
  ggtitle("Type by State")+
  ylab("")+
  xlab(paste("Each dot represents ",perNCapita, " Vote", sep = ""))+
  guides(colour = guide_legend(override.aes =list(shape = 19, alpha = 1)))
```

###dotsInPolys()绘制地图
在循环中使用spsample()方法获取点的速度较慢，可以dotsInPolys()方法提高作图的速度。
```{r}
city = readShapePoly("/home/xuefliang/RInMedicine/city/city_region.shp")
gpclibPermit()  #install.packages('gpclib', type = 'source')
tract <- fortify(city, region = "CNTY_CODE")

data <- read.csv("/home/xuefliang/RInMedicine/city/data.csv", 
    stringsAsFactors = FALSE)
data$id <- as.character(data$id)
data$CNTY_CODE <- as.integer(data$id)
data$A <- round(data$rand * 1000)
data$B <- round(data$rand * 100 * 4)

plotDdata <- left_join(city@data, data)

dots.A <- dotsInPolys(city, as.integer(plotDdata$A))
dots.A$Vote <- "A"
dots.B <- dotsInPolys(city, as.integer(plotDdata$B))
dots.B$Vote <- "B"
dots.all <- spRbind(dots.A, dots.B)
dots <- data.frame(coordinates(dots.all)[, 1:2], Vote = dots.all$Vote)

ggplot(tract, aes(x = long, y = lat)) + geom_polygon(aes(group = group), 
    size = 0.2, fill = "white") + coord_equal() + geom_point(data = dots, 
    aes(x = x, y = y, colour = factor(Vote)), size = 0.8) + 
    scale_colour_manual(values = c("blue", "orange"))
```

##ggmap包使用
ggmap包中get_map()函数用于获取基于位置名称和经纬度的地图(非矢量图片)，get_map()函数最重要的参数是location（默认取值为德克萨斯州的休斯敦市），用来指定地图中心的经纬度，它伴随有参数zoom。zoom取值为3到20，用来指定地图中心所在区域扩展的大小， 其中3是大陆级别，20是建筑级别，一般城市级别是12。getcode()函数获取地点的经纬度，主要基于Google Maps；ggmap主要用于画图，与ggplot函数用途一致。qmap()快速画图，整合了get_map()和ggmap()；qmplot()对上述函数的整合，可以直接画图。

Center：get_googlemap的函数。可以放经纬度，如c(25.09026,121.52111)，也可以直接放地名，如'taipei city'。地图类型，有'terrain'（地形图）、'satellite'（卫星图）、'roadmap'（街道地图）、'hybrid'（混合式）；extent：ggmap的函数，有'normal'、'panel'和'device'三种可以选择。
```{r warning=F}
#由于goole的API被封，国内需要使用代理服务器完成访问
BeijinMap <-get_map(location = 'beijin', zoom = 12,maptype='roadmap')
ggmap(BeijinMap,extent='device')

#获得定中心的经纬度坐标
geocode("Peking University")

#绘制北京大学地图
baylor <- "Peking university"
qmap(baylor, zoom = 14)

#绘制基于OpenStreetMaps数据的北京大学地图
qmap(baylor, zoom = 14,source = "osm")
```

例 data.csv数据用经纬度记录了某时刻甘肃省的流感疾病的发病地点，请用地图展现流感波及的范围和流行过程。
```{r warning=F}
city = readShapePoly("/home/xuefliang/RInMedicine/city/city_region.shp")
gpclibPermit()  #install.packages('gpclib', type = 'source')
tract <- fortify(city, region = "CNTY_CODE")

data <- read.csv("data.csv", header = T, stringsAsFactors = F)
data$lan <- as.numeric(data$lan)
data$lon <- as.numeric(data$lon)
data$date <- as.Date(data$date, "%Y-%m-%d")

ggmap(get_googlemap(center = "gansu", zoom = 5, maptype = "roadmap"), 
    extent = "device") + geom_polygon(data = tract, 
    aes(x = long, y = lat, group = group), colour = "black", 
    fill = "grey", alpha = 0.2) + geom_point(data = data, 
    aes(x = lon, y = lan), colour = "red", alpha = 0.7) + 
    stat_density2d(aes(x = lon, y = lan, fill = ..level.., 
        alpha = ..level..), size = 2, bins = 4, data = data, 
        geom = "polygon") + theme_nothing(legend = TRUE) + 
    coord_cartesian(xlim = c(90, 110), ylim = c(32, 
        43))
```

```{r eval=F}
# 为了生成动画，先准备好一个绘图函数
plotfunc <- function(x) {
    df <- subset(data, date <= x)
    df$lan <- as.numeric(df$lan)
    df$lon <- as.numeric(df$lon)
    p <- ggmap(get_googlemap(center = "gansu", zoom = 8, 
        maptype = "roadmap"), , extent = "device") + 
        geom_point(data = df, aes(x = lon, y = lan), 
            colour = "red", alpha = 0.7)
}
# 获取日期
time <- sort(unique(data$date))
# 生成并保存动画
saveHTML(for (i in time) print(plotfunc(i)))  #用getwd()查看目录，此目录下有生成html文件
```

##添加标记和路径
```{r}
dat <- read.table(text = "
location lat long
A	33.29	104.6
B	40.01	97.95
C	36.83	103.65
D	35.32	106.53
E	36.06	103.49
F	39.2	97.81
", header = TRUE)

map <- get_map(location = "gansu", zoom = 6, maptype = "watercolor")

p <- ggmap(map)
p <- p + geom_point(data = dat, aes(x = long, y = lat, 
    shape = location, colour = location, size = 7))
p <- p + geom_text(data = dat, aes(x = long, y = lat, 
    label = location), hjust = -0.2)
p <- p + theme(legend.position = "none", panel.grid.major = element_blank(), 
    panel.grid.minor = element_blank(), axis.text = element_blank(), 
    axis.title = element_blank(), axis.ticks = element_blank())
p <- p + labs(title = "Gansu locations")
print(p)
```

添加路径
```{r}
dat.pts <- data.frame(x = dat$long, y = dat$lat)
map <- get_googlemap("gansu", zoom = 6, maptype = "satellite", 
    markers = dat.pts, path = dat.pts, scale = 2)

p <- ggmap(map, extent = "device"  # 除去白色边框
, darken = 0.1  #图层淡化，凸显标记点
)

p <- p + geom_text(data = dat, aes(x = long, y = lat, 
    label = location), hjust = -0.2, colour = "white", 
    size = 6)
p <- p + theme(legend.position = c(0.05, 0.05)  # put the legend inside the plot area
, legend.justification = c(0, 
    0), legend.background = element_rect(colour = F, 
    fill = "white"), legend.key = element_rect(fill = F, 
    colour = F), panel.grid.major = element_blank(), 
    panel.grid.minor = element_blank(), axis.text = element_blank(), 
    axis.title = element_blank(), axis.ticks = element_blank())
p <- p + labs(title = "Around Gansu")
print(p)
```
##交互式地图
交互式地图提供比传统地图更好的展示效果，通过生成的html进行缩放查看。交互式地图的绘制主要依靠leaflet包完成,交互式地图查看应以html方式，此处由于要印刷而添加了eval=F。

###添加标记点
```{r eval=F}
Icon <- makeIcon(
  iconAnchorX = 22, iconAnchorY = 32
)

m <- leaflet() %>%
  setView(103.87,36.05,zoom=13)%>%
  addTiles() %>%  # 默认OpenStreetMap地图
  addMarkers(lng=103.87, lat=36.05, popup="我的工作地",icon = Icon)
m  # Print the map
```

###添加多边形连线
```{r eval=F}
city = readShapePoly("/home/xuefliang/RInMedicine/city/city_region.shp") 
longnan = city[city$CNTY_CODE8 == 62120000,]
longnan <- fortify(longnan,region="CNTY_CODE")

leaflet() %>% addTiles() %>%addPolylines(lng=longnan$long,lat=longnan$lat)
```

###以人口多少绘制圆形
```{r eval=F}
cities <- read.csv(textConnection("
City,Long,Lat,Pop
兰州,103.8343,36.06109,3616163
陇南,104.9218,33.40069,2567718
甘南,102.911,34.983399,689132
临夏,103.2105,35.60118,1946677
天水,105.7249,34.58086,3262548
庆阳,107.6436,35.70908,2211191
平凉,106.6651,35.54306,2068033 
"))

leaflet(cities) %>% addTiles() %>%
  addCircles(lng = ~Long, lat = ~Lat, weight = 1,
    radius = ~sqrt(Pop) * 30, popup = ~City
  )
```

###绘制多边形区域
```{r eval=F}
states <- readOGR("/home/xuefliang/RInMedicine/cb_2013_us_state_20m",
                  layer = "cb_2013_us_state_20m", verbose = FALSE)

neStates <- subset(states, states$STUSPS %in% c(
  "CT","ME","MA","NH","RI","VT","NY","NJ","PA"
))

leaflet(neStates) %>%
  addPolygons(
    stroke = FALSE, fillOpacity = 0.5, smoothFactor = 0.5,
    color = ~colorQuantile("YlOrRd", states$AWATER)(AWATER)
  )
```

###添加包含超级连接的标记点
```{r eval=F}
content <- paste(sep = "<br/>",
  "<b><a href='http://www.gscdc.net'>甘肃省疾控中心</a></b>",
  "东岗西路230号",
  "甘肃省,兰州市"
)

leaflet() %>% addTiles() %>%
  addPopups(103.87,36.05, content,
    options = popupOptions(closeButton = FALSE)
  )
```

###添加多个html标记点
```{r eval=F}
leaflet(cities) %>% addTiles() %>%
  addMarkers(~Long, ~Lat, popup = ~htmlEscape(City))
```

###连续性变量
```{r eval=F}
countries <- readOGR("/home/xuefliang/RInMedicine/countries.geojson", "OGRGeoJSON")
map <- leaflet(countries)

qpal <- colorQuantile("Blues", countries$gdp_md_est, n = 7) #将GDP这个连续性变量分为7段
map %>%
  addPolygons(stroke = FALSE, smoothFactor = 0.2, fillOpacity = 1,
    color = ~qpal(gdp_md_est)
  )
```

###分类变量
```{r eval=F}
countries$category <- factor(sample.int(5L, nrow(countries), TRUE))

factpal <- colorFactor(topo.colors(5), countries$category)

leaflet(countries) %>%
  addPolygons(stroke = FALSE, smoothFactor = 0.2, fillOpacity = 1,
    color = ~factpal(category)  #分类变量
  )
```

###添加图例
```{r eval=F}
map <- leaflet(countries) %>% addTiles()

pal <- colorNumeric(
  palette = "YlGnBu",
  domain = countries$gdp_md_est
)
map %>%
  addPolygons(stroke = FALSE, smoothFactor = 0.2, fillOpacity = 1,
    color = ~pal(gdp_md_est)
  ) %>%
  addLegend("bottomright", pal = pal, values = ~gdp_md_est,  #addLegend（）函数添加图例
    title = "Est. GDP (2010)",
    labFormat = labelFormat(prefix = "$"),
    opacity = 1
  )
```

###比例图例
```{r eval=F}
qpal <- colorQuantile("RdYlBu", countries$gdp_md_est, n = 5) #用不同颜色表示所占比例
map %>%
  addPolygons(stroke = FALSE, smoothFactor = 0.2, fillOpacity = 1,
    color = ~qpal(gdp_md_est)
  ) %>%
  addLegend(pal = qpal, values = ~gdp_md_est, opacity = 1)
```

###波及范围交互地图
```{r eval=F}
data <- read.csv("data.csv",header = T,stringsAsFactors = F)
data$lan <- as.numeric(data$lan)
data$lon <- as.numeric(data$lon)
outline <- data[chull(data$lon, data$lan),]

map <- leaflet(data) %>%
  # Base groups
  addTiles(group = "OSM (default)") %>%
  addProviderTiles("Stamen.Toner", group = "Toner") %>%
  addProviderTiles("Stamen.TonerLite", group = "Toner Lite") %>%
  # Overlay groups
  addCircles(~lon, ~lan, ~10^X/5,stroke = F, group = "occur") %>%
  addPolygons(data = outline, lng = ~lon, lat = ~lan,
    fill = F, weight = 2, color = "#FFFFCC", group = "Outline") %>%
  # Layers control
  addLayersControl(
    baseGroups = c("OSM (default)", "Toner", "Toner Lite"),
    overlayGroups = c("Quakes", "Outline"),
    options = layersControlOptions(collapsed = FALSE)
  )
map
```

##等高线
```{r}
volcano3d <- melt(volcano) #reshape2包
names(volcano3d) <- c("x", "y", "z")

#等高线
v <- ggplot(volcano3d, aes(x, y, z = z))
v + stat_contour(binwidth = 5,aes(colour = ..level..),size = 1)

#面积
v + stat_contour(geom="polygon", aes(fill=..level..))+geom_tile(aes(fill = z))

v + geom_tile(aes(fill = z)) + stat_contour()
```

###制作三维图
```{r eval=F}
z <- 2*volcano
x <- 10*(1:nrow(z))
y <- 10*(1:ncol(z))
zlim <- range(z)
zlen <- zlim[2]-zlim[1]+1
colorlut <- terrain.colors(zlen)
col <- colorlut[z-zlim[1]+1]
rgl.open()
rgl.surface(x,y,z,color=col,back="lines")
```





