---
title: "非参数检验"
author: "梁雪枫"
date: "2014年11月18日"
documentclass: ctexart
output:
  pdf_document:
    fig_caption: yes
    latex_engine: xelatex                               
    number_sections: yes
    template: !expr rticles::ctex_template()
    toc: yes
classoption: "hyperref`r if (.Platform$OS.type != 'windows') ',nofonts'`"
---

```{r include=FALSE}
library(coin)
library(DescTools)
```
非参数检验不考虑总体分布是否已知，也不针对总体参数，而是针对总体的某些一般性假设（如总体分布的位置是否相同，总体分布是否正态）进行检验。非参数检验方法简便，不依赖于总体分布的具体形式因而适用性强，但灵敏度和精确度不如参数检验。一般而言，非参数检验适用于以下三种情况：顺序类型的数据资料，这这类数据的分布形态一般是未知的；总体分布形态未知或者非正态的连续型数据，这类数据和卡方检验一样，称自由分布检验；总体分布虽正态，数据也是连续类型，但样本容量极小，如10以下（虽然Ｔ检验被称为小样本统计方法，但样本容量太小时，代表性毕竟很差，最好不要用要求较严格的参数检验法）

##单样本(One-sample)
###符合检验(Sign-test)
符号检验法是通过对两个相关样本的每对数据之差的符号（正号或负号）进行检验，以比较这两个样本所代表的总体的差异显著性，对应于参数检验中两相关样本差异显著性的Ｔ检验。其基本思想是：若两总体差异不显著，则两样本差值的正号与负号应大致各占一半，即中位数为0，可见符号检验是以中数作为统计量进行假设检验的。
例 某药厂生产的胶囊平均长度为13mm，现随机在生产线上抽取10个，测得长度如下：15 13 13 15 13 13 12 12 10  9，生产过程中对长度的控制是否需要调整？
```{r}
leng <- c(15,13,13,15,13,13,12,12,10,9)
SignTest(leng,mu = 13)
```
P值大于0.05，可以认为长度不需要调整。
###Wilcoxon符号秩检验(Wilcoxon signed rank test)
“秩”又称等级、即按数据大小排定的顺序号，顺序号的和称“秩和”，秩和检验就是用秩和作为统计量进行假设检验的方法。Wilcoxon符号秩检验即符号等级检验法是通过对两个相关样本的每对数据之差的符号（正号或负号）及等级进行检验，以比较这两个样本所代表的总体的差异显著性，对应于参数检验中两相关样本差异显著性的Ｔ检验。其基本思想是：若两总体差异不显著，则两样本的正负向差值的等级之和应大致相等，即分布对称，且中位数为0，可见符号检验是以中位数和分布的对称性为统计量进行假设检验的。

例 某地10名儿童智力测验所的IQ如下：99 131 118 112  128 136 120 107 134 122，这10名儿童的智力是否小于等于当地智力中位数110？
```{r}
IQ    <- c(99, 131, 118, 112, 128, 136, 120, 107, 134, 122)
medH0 <- 110
wilcox.test(IQ, alternative="greater", mu=medH0, conf.int=TRUE)
```
P值小于0.05，可以认为这10名儿童的智力大于当地智力中位数110。

##两独立样本(Two independent samples)
###符合检验(Sign-test)
例 在某项研究中，经随机抽样获得甲乙两组病人的血尿素氮(BUN)mmol/L，甲组:4.98  3.90  4.02  0.68  4.98  5.04 1.20  2.64  6.23  3.00,乙组：4.17 4.95 3.96 3.59 4.89 3.03 3.71 5.91 5.55 6.29 4.82 3.90 6.11，试比较甲乙组病人血尿素氮(BUN)的含量有无差别？
```{r}
Nj  <- c(10, 13)
x <- c(4.98,3.90,4.02,0.68,4.98,5.04,1.20,2.64,6.23,3.00)
y <- c(4.17,4.95,3.96,3.59,4.89,3.03,3.71,5.91,5.55,6.29,4.82,3.90,6.11)
wIndDf <- data.frame(DV=c(x, y),
                     IV=factor(rep(1:2, Nj), labels=LETTERS[1:2]))
median_test(DV ~ IV, distribution="exact", data=wIndDf)
```
P值均大于0.05，不能拒绝原假设，可以认为两组病人血尿素氮无差异。

##Wilcoxon符号秩和检验(Wilcoxon rank-sum test)
Wilcoxon符号秩和检验即Mann-Whitney U检验适用于两独立样本的差异显著性检验，用以确定两种总体的分布是否相同，对应于参数检验中两独立样本均数之差的Ｔ检验。
例 在某项研究中，经随机抽样获得甲乙两组病人的血尿素氮(BUN)mmol/L，甲组:4.98  3.90  4.02  0.68  4.98  5.04 1.20  2.64  6.23  3.00,乙组：4.17 4.95 3.96 3.59 4.89 3.03 3.71 5.91 5.55 6.29 4.82 3.90 6.11，试比较甲组病人血尿素氮(BUN)的含量是否大于乙组？
```{r}
#wilcox.test(x,y,exact = FALSE,correct =F) #差异性比较 
#wilcox.test(x,y,exact = FALSE) 
wilcox.test(DV ~ IV, alternative="less", conf.int=TRUE, data=wIndDf)
wilcox_test(DV ~ IV, alternative="less", conf.int=TRUE,
            distribution="exact", data=wIndDf)
```
P值均大于0.05，不能拒绝原假设，可以认为甲组病人血尿素氮(BUN)的含量不大于乙组。

##两非独立样本(Two dependent samples)
###符合检验(Sign-test)
例 在某项减肥药研究中20名志愿者服药前体重为92 103  93  92  74  75  85  68 107 108 113  75  86  79 108  96 121 142  75 120,服药一周后体重为81 106 132 102  91 112  93  66 122  70 102 121  78  97 104 104  73  98 114 100，试比较服药前后的体重是否有差异？
```{r}
pre <- c(92,103,93,92,74,75,85,68,107,108,113,75,86,79,108,96,121,142,75,120)
post <- c(81,106,132,102,91,112,93,66,122,70,102,121,78,97,104,104,73,98,114,100)
wDepDf <- data.frame(id=factor(rep(1:20, times=2)),
                     DV=c(pre, post),
                     IV=factor(rep(0:1, each=20), labels=c("pre", "post")))

medH0  <- 0
DVdiff <- aggregate(DV ~ id, FUN=diff, data=wDepDf)
SignTest(DVdiff$DV, mu=medH0)
```
P值均大于0.05，不能拒绝原假设，可以认为比较服药前后的体重没有差异。

###Wilcoxon符号秩检验(Wilcoxon signed rank test)
例 在某项减肥药研究中20名志愿者服药前体重为92 103  93  92  74  75  85  68 107 108 113  75  86  79 108  96 121 142  75 120,服药一周后体重为81 106 132 102  91 112  93  66 122  70 102 121  78  97 104 104  73  98 114 100，试比较服药前的体重是否小于等于服药后的体重？
```{r}
wilcoxsign_test(DV ~ IV | id, alternative="greater",
                distribution="exact", data=wDepDf)
```
P值均大于0.05，不能拒绝原假设，可以认为比较服药前的体重不大于服药后的体重。

##多组样本(more than two samples)
非参数多组比较法其主要用于等级型数据或不满足参数检验条件的场合，故亦称等级方差分析（ANOVA by ranks）。和方差分析一样，按照实验设计不同，非参数多组比较法也包括适用于完全随机化设计的单向秩次方差分析或称Kruskal-Wallis检验和适用于随机化区组设计的双向秩次方差分析(Friedman检验)。
###无序独立样本(Independent samples - unordered groups)
Kruskal-Wallis检验用来检验多个独立样本的位置是否一样。

例 四组病例测试的智力IQ分别打分如下：A：99, 131, 118, 112, 128, 136, 120, 107, 134, 122，B：134, 103, 127, 121, 139, 114, 121, 132 C：110, 123, 100, 131, 108, 114, 101, 128, 110，D：117, 125, 140, 109, 128, 137, 110, 138, 127, 141, 119, 148 问不同组之间的IQ是否有差异？

```{r}
A  <- c(99, 131, 118, 112, 128, 136, 120, 107, 134, 122)
B  <- c(134, 103, 127, 121, 139, 114, 121, 132)
C  <- c(110, 123, 100, 131, 108, 114, 101, 128, 110)
D  <- c(117, 125, 140, 109, 128, 137, 110, 138, 127, 141, 119, 148)
Nj   <- c(length(A), length(B), length(C), length(D))
KWdf <- data.frame(DV=c(A,B,C,D),
                   IV=factor(rep(1:4, Nj), labels=c("A", "B", "C", "D")))
kruskal.test(DV ~ IV, data=KWdf) #stats包
kruskal_test(DV ~ IV, distribution=approximate(B=9999), data=KWdf) #coin包
pairwise.wilcox.test(KWdf$DV, KWdf$IV, p.adjust.method="holm") #两两比较
```
P值均大于0.05，不能拒绝原假设，可以认为四组的智力没有差异。两两比较结果，没有智力差异。
permutation检验即置换检验，在当样本量不够大，样本分布未知的情况下，用置换检验模拟出样本均值分布，然后再进行比较。
```{r}
oneway_test(DV ~ IV, distribution=approximate(B=9999), data=KWdf)
```
P值均大于0.05，不能拒绝原假设，可以认为四组的智力没有差异。

###有序独立样本(Independent samples - ordered groups)
Jonckheere Terpstra trend检验适用于多个总体有相似的连续分布(除了位置可能不同外)，所有的观察值在样本内和样本间独立。不同于Kruskal-Wallis检验，Jonckheere Terpstra trend检验可以判断是否出现单调的趋势。

例 在一项健康试验中，有3种生活方式，他们一个月后减少的种类如下：A 3.7 3.7 3.0 3.9 2.7 B：7.3 5.2 5.3 5.7 6.5 C：9.0 4.9 7.1 8.7，能否得三种生活方式减肥效果相同？

```{r}
A  <- c(3.7,3.7,3.0,3.9,2.7)
B  <- c(7.3,5.2,5.3,5.7,6.5)
C  <- c(9.0,4.9,7.1,8.7)
Nj <- c(length(A), length(B), length(C))
JTdf <- data.frame(IV=ordered(rep(LETTERS[1:3], Nj)),
                   DV=c(A,B,C))

kruskal_test(DV ~ IV, distribution=approximate(B=9999), data=JTdf)
JonckheereTerpstraTest(DV ~ IV, data=JTdf)
```
p值小于0.05，可以认为三个总体的位置有上升趋势。

###无序非独立样本(Dependent samples - unordered groups)
Friedman检验即双向等级方差分析对应于参数检验中随机区组设计的方差分析
例 现有6条狗服用阿司匹林不同时间（时间）血中的药物浓度数据（r/ml）如下表，问服药后不同时间血中的药物浓度有无差别？

编号  0.5h  1h    6h     8h     24h   48h
----  ---   ---   ---    ---    ---   ---
1     51.6  135.2 169.8  137.2  31.9  0.4
2     49.6  101.6 158.4  133.0  18.7  0.0
3     40.6  88.4  142.8  126.6  18.1  2.0
4     11.2  37.2  131.8  130.3  17.5  0.2
5     17.8  48.2  118.0  124.5  18.7  1.8
6     14.4  41.6  120.8  123.5  24.8  3.0

```{r}
x<-matrix(c(51.6,49.6,40.6,11.2,17.8,14.4,
           135.2,101.6,88.4,37.2,48.2,41.6,
           169.8,158.4,142.8,131.8,118,120.8,
           137.2,133,126.6,130.3,124.5,123.5,
           31.9,18.7,18.1,17.5,18.7,24.8,
           0.4,0,2,0.2,1.8,3
          ),
         nrow = 6,
         byrow = TRUE,
         dimnames = list(1 : 6,c("h1", "h2", "h3","h4","h5","h6")))

friedman.test(x)
```
P值小于0.05，拒绝原假设，可以认为服药后不同时间血中的药物浓度有差异。

例 四种测试的方式，分别测试得到如下：A：14 13 12 11 10 ，B：11 12 13 14 15，C：16 15 14 13 12，D：13 12 11 10 9，问不同的测试方式之间是否有差异？

```{r}
N   <- 5
P   <- 4
DV1 <- c(14, 13, 12, 11, 10)
DV2 <- c(11, 12, 13, 14, 15)
DV3 <- c(16, 15, 14, 13, 12)
DV4 <- c(13, 12, 11, 10,9)
Fdf <- data.frame(id=factor(rep(1:N, times=P)),
                  DV=c(DV1, DV2, DV3, DV4),
                  IV=factor(rep(1:P, each=N),
                            labels=LETTERS[1:P]))
friedman.test(DV ~ IV | id, data=Fdf)
friedman_test(DV ~ IV | id, distribution=approximate(B=9999), data=Fdf)
```
P值小于0.05，拒绝原假设，可以认为四种不同的测试方式之间有差异。

由于本例中样本量较小，置换检验如下
```{r}
oneway_test(DV ~ IV | id, distribution=approximate(B=9999), data=Fdf)
```
置换检验结果表明四种不同的测试方式之间没有差异。

###有序非独立样本(Dependent samples - ordered groups)
Page trend检验对应于参数检验中Spearman's rank相关检验，适用于有序的多组之间的的非参数的趋势检验。
例 四种测试的方式，分别测试得到如下：A：1.79 -3.05  2.44  1.53 -0.43  0.96  0.17  1.55  0.19 -1.21，B：2.43 -3.20  0.73 -3.60 -4.05 -1.91 -5.44  1.97 -3.78 -3.25，C：3.33 -3.50 -0.49  0.87  2.28 -1.25  6.70  2.79  3.53  4.73，D：-3.23  2.00  4.43  3.95  2.54  3.45  0.66  0.91  0.06 -1.47，问不同的测试方式之间是否有差异？

```{r}
A <- c(1.79,-3.05,2.44,1.53,-0.43,0.96,0.17,1.55,0.19,-1.21)
B <- c(2.43,-3.20,0.73,-3.60,-4.05,-1.91,-5.44,1.97,-3.78,-3.25)
C <- c(3.33,-3.50,-0.49,0.87,2.28,-1.25,6.70,2.79,3.53,4.73)
D <- c(-3.23,2.00,4.43,3.95,2.54,3.45,0.66,0.91,0.06,-1.47)

Pdf <- data.frame(id=factor(rep(1:10, times=4)),
                  DV=c(A,B,C,D),
                  IV=ordered(rep(LETTERS[1:4], each=10)))
PageTest(DV ~ IV | id, data=Pdf) #DescTools包
friedman_test(DV ~ IV | id, distribution=approximate(B=9999), data=Pdf) #coin包
```
p值大于0.05，可以认为四种不同的测试方式之间没有差异。


