---
title: "地图展示"
author: "梁雪枫"
documentclass: ctexart
output:
  pdf_document:
    fig_caption: yes
    latex_engine: xelatex
    number_sections: yes
    template: !expr rticles::ctex_template()
    toc: yes
classoption: "hyperref`r if (.Platform$OS.type != 'windows') ',nofonts'`"
---

```{r include=FALSE}
library(maptools)
library(ggplot2)
library(mapproj)
library(ggmap)
library(dplyr)
library(magrittr)
library(rgdal)
library(animation)
library(XML)
```

流行病学的数据讲究“三间分布”，即人群分布、时间分布和空间分布。其中的“空间分布”最好是在地图上展示，才比较清楚。R语言中ggplot2包无疑是最佳选择。地图数据基本可以分为点、线、面三种数据，在maptools包内分别有对应的函数来读取（readShapePoints、readShapeLines和readShapePoly函数）

```{r}
# 读取地理信息数据
city = readShapePoly("/home/xuefliang/RInMedicine/city/city_region.shp")  
# 将数据转为数据框
gpclibPermit()  #install.packages("gpclib", type = "source")
tract <- fortify(city,region="CNTY_CODE")

#发病数据
data <- read.csv("/home/xuefliang/RInMedicine/city/data.csv", stringsAsFactors = FALSE)
data$id <- as.character(data$id)

plotData <- left_join(tract, data)
```

地图数据查看及加工
```{r}
names(city)
#Linux环境是UTF-8，需要iconv函数转化
table(iconv(city$NAME, from = "GBK"))
#选择兰州的地图
lanzhou = city[city$CNTY_CODE8 == 62010000,]
#默认把经度和纬度作为普通数据，均匀平等对待，绘制在笛卡尔坐标系上
plot(lanzhou)
#地球的球面图形映射到平面图上，在地理学上是有不同的专业算法，ggplot2包提供了专门的coord_map()函数
```

geom_polygon()制作地图
```{r warning=F}
p <- ggplot() +
  geom_polygon(data = plotData, aes(x = long, y = lat, group = group,fill = rand), color ="black", size = 0.25) +
  coord_map()+theme_set(theme_bw())+
  theme(legend.position="right",axis.line=element_blank(),axis.text.x=element_blank(),
        axis.text.y=element_blank(),axis.ticks=element_blank(),
        axis.title.x=element_blank(),
        axis.title.y=element_blank(),panel.border=element_blank(),panel.grid.major=element_line(colour=NA))+
  xlab("") + ylab("")+labs(title = "甘肃省")+
  scale_fill_gradient2(low = "darkgreen", high = "red", mid = "yellow")+
  guides(fill = guide_legend(keywidth = 1, keyheight = 1))

ggsave(p, file = "map2.png", width = 5, height = 4.5, type = "cairo-png")
print(p)
```

geom_map()制作地图
```{r warning=F}
ggplot(data, aes(map_id = id)) + 
  geom_map(aes(fill = rand), map =tract) +
  expand_limits(x = tract$long, y = tract$lat) +
  coord_map()+
  theme(legend.position="right",axis.line=element_blank(),axis.text.x=element_blank(),
     axis.text.y=element_blank(),axis.ticks=element_blank(),
     axis.title.x=element_blank(),
     axis.title.y=element_blank(),panel.border=element_blank(),panel.grid.major=element_line(colour=NA))+
  xlab("") + ylab("")+labs(title = "甘肃省")+
  scale_fill_gradientn("发病率",breaks = c(0, 0.4, 0.8, 1),colours = c("green","yellow","red"),space = "Lab")
  
#scale_fill_gradient2("发病率",low = "darkgreen", high = "red", mid = "yellow", midpoint = 0.5,space = "Lab",guide = )
```

ggmap包中get_map()函数用于获取基于位置名称和经纬度的地图(非矢量图片)，get_map()函数最重要的参数是location（默认取值为德克萨斯州的休斯敦市），用来指定地图中心的经纬度，它伴随有参数zoom。zoom取值为3到20，用来指定地图中心所在区域扩展的大小， 其中3是大陆级别，20是建筑级别，一般城市级别是12。getcode()函数获取地点的经纬度，主要基于Google Maps；ggmap主要用于画图，与ggplot函数用途一致。qmap()快速画图，整合了get_map()和ggmap()；qmplot()对上述函数的整合，可以直接画图。

Center：get_googlemap的函数。可以放经纬度，如c(25.09026,121.52111)，也可以直接放地名，如'taipei city'。地图类型，有'terrain'（地形图）、'satellite'（卫星图）、'roadmap'（街道地图）、'hybrid'（混合式）；extent：ggmap的函数，有'normal'、'panel'和'device'三种可以选择。
```{r warning=F}
#由于goole的API被封，国内需要使用代理服务器完成访问
BeijinMap <-get_map(location = 'beijin', zoom = 12,maptype='roadmap')
ggmap(BeijinMap,extent='device')

#获得定中心的经纬度坐标
geocode("BeiJing Normal University")
```

例 data.csv数据用经纬度记录了某时刻甘肃省的流感疾病的发病地点，请用地图展现流感波及的范围和流行过程。
```{r warning=F}
data <- read.csv("data.csv",header = T,stringsAsFactors = F)
data$lan <- as.numeric(data$lan)
data$lon <- as.numeric(data$lon)
data$date <- as.Date(data$date,  "%Y-%m-%d")

ggmap(get_googlemap(center = 'gansu', zoom=6,maptype='roadmap'),extent='device')+
geom_point(data=data,aes(x=lon,y=lan),colour = 'red',alpha=0.7)+
stat_density2d(aes(x=lon,y=lan,fill=..level..,alpha=..level..),
                   size=2,bins=4,data=data,geom='polygon')+
                       theme(legend.position = "none")
```

```{r eval=F}
# 为了生成动画，先准备好一个绘图函数
plotfunc <- function(x) {
    df <- subset(data,date <= x)
    df$lan <- as.numeric(df$lan)
    df$lon <- as.numeric(df$lon)
    p <- ggmap(get_googlemap(center ='gansu',zoom=8,maptype='roadmap'),,extent='device')+
        geom_point(data=df,aes(x=lon,y=lan),colour = 'red',alpha=0.7)
}
# 获取地震的日期
time <- sort(unique(data$date))
# 生成并保存动画
saveHTML(for( i in time) print(plotfunc(i))) #用getwd()查看目录，此目录下有生成html文件
```



