---
title: "样本容量估计"
author: "梁雪枫"
date: "2014年11月18日"
output:
  pdf_document:
    fig_caption: yes
    latex_engine: xelatex
    number_sections: yes
    template: /home/xuefliang/R/x86_64-pc-linux-gnu-library/3.1/rticles/rmarkdown/templates/ctex/resources/default.latex
    toc: yes
documentclass: ctexart
classoption: hyperref`r if (.Platform$OS.type != 'windows') ',nofonts'`
---

```{r include=FALSE}
library(TrialSize)
library(Sample.Size)
library(samplesize4surveys)
library(SampleSizeMeans)
library(SampleSizeProportions)
library(pipeR)
library(pander)
library(expm)
```

样本容量过小，信息不充分，所得指标不够稳定，抽样误差较大，结论的可靠性差，用于推断总体的精度差，检验效能低，会导致总体中存在的差异未能检验出来，出现假阴性的结果。样本容量过大，花费的人力、物力、财力和时间较大，还会增加工作中质量控制的难度，样本量过大还可能引入更多的混杂因素，对研究结果产生不良影响。常见样本容量的影响因素如下1.第一类错误的大小$\alpha$(或置信度为$1-\alpha$)，$\alpha$越小所需的样本容量越大。2.第二类错误的大小$\beta$，$\beta$越小，检验效能$1-\beta$越大，所需的样本量也越大，一般要求检验效能不低于0.8。在参数估计的样本容量估计中不设计$\beta$。3.容许误差d，是指研究者要求的或者客观存在的样本统计量和总体参数间或样本统计量间的差值，或专业上认为有意义的最小差值，容许误差越小，所需样本两越大。4.总体标准差s或者总体率p，常根据预实验以及既往资料进行估计，其值越大或远离0.5时，所需样本量越大。通常在抽样调查和临床试验的设计中，需要估算样本含量以保证结果的可靠。

临床研究的目的不同 ,所采用的样本含量估算方法也不同。 在临床试验过程 ,需要区分是做显著性检验(significance test), 还是区间假设检验(interval hypotheses test)。显著性检验 (significance test)用于推断两个样本是否来自同一总体, 它的检验假设为两组相等的零假设 ,即样本来自同一总体。 其无效假设为$H_{0}\  \mu _{T}= \mu _{P}$,备择假设为$H_{1}\  \mu _{T}\neq \mu _{P}$ ,T(test)为试验组，P(placebo)为安慰剂组。临床试验中，对于两组疗效的评价 ,显著性检验结果不能评价差别的实际大小,更不能说明差别是否有临床实际意义 ,只能说明两组的疗效是否来自不同的总体。在临床中往往是要确认新药是否不差于或相当于甚至优于标准的有效药物 ,所以通常采用非劣效/等效/优效检验。它们的检验假设不再是一个点，而是一个区间，所以又可称之为“区间假设”(interval hypothesis)或“区间检验” (interval test) 。区间假设检验包括了等效性检验(equiv alencetest)、非劣效性检验(noninferiority test)与优效性检验(superiority test)。 非劣效性试验指主要研究目的是显示对试验药的反应在临床意义上不差于（非劣于）对照药的试验,如果治疗差异（试验药的疗效-对照药的疗效）>0，则试验药的疗效较好；治疗差异<0，则对照药疗效较好；如果允许试验药疗效比对照药疗效低一定范围，仍然认为两药疗效相当，即确定$\Delta$表示临床意义上判断疗效不差所允许的最大差异值，则如果治疗差异>-$\Delta$，便是试验药非劣效于对照药，此处的$\Delta$称为非劣效试验的判断界值（margin）。非劣效试验的原假设为$H_{0}\  \mu _{T}- \mu _{S}\geqslant -\delta$,备择假设为$H_{1}\  \mu _{T}- \mu _{S}< -\delta$，S(standard)为标准组，T(test)为试验组，通常用于与已上市的有效药物或标准治疗方案进行比较以求能提供一个新的治疗选择。等效性检验指主要研究目的是要显示两种或多种处理的反应间差异的大小在临床上并无重要性的试验，通常通过显示真正的差异在临床上可以接受的等效的上下界值之间来证实其原假设为$H_{0}\  |\mu _{T}- \mu _{S}|\geqslant \delta$，备择假设为$H_{0}\  |\mu _{T}- \mu _{S}|<  \delta$为等效标准，也称界值 ) ,只有两组假设同时成立 ,才认为等效，多见于对同一活性成分的生物等效性以及血浆无法测定时的临床等效验证。优效性试验指主要研究目的是显示所研究的药物的反应优于对比制剂（阳性或安慰剂对照），优效性试验的原假设为$H_{0}\  \mu _{T}- \mu _{S}\leqslant   \delta$,备择假设为$H_{1}\  \mu _{T}- \mu _{S}>  \delta$,通常用于具有某方面优势的在新研发的试验药，一般需要与安慰剂进行优效性试验以比较其真正的疗效和安全性，来判断其上市的利益风险。如果当前已有曾经优效性试验证实的有效药物的话，还常常与其进行比较，并判定待验证药物的疗效至少不差于（非劣于）已有有效药物作为其上市的最低标准。临床试验中，(临床)界值的选择，应由研究者与统计学家共同商定，是基于统计推理及临床判断的双重考虑；若无公认界值，可参考EMEA《Guideline on the choice of the non-inferiority margin》及《Issues on the selection of non-inferiority margin in clinical trials》等文献.

随机对照临床试验（randomized clinical trial，RCT）是临床试验中比较重要的试验，根据设计方案，常分为平行设计、交叉设计、析因设计和序贯设计。除序贯设计不需事先估计样本含量外，其余设计均需要估计样本含量。(1) 平行设计(parallel design)：将研究对象随机分配到两组（或多组），分别接受不同的处理，两组同时开始进行研究，同时分析和比较研究结果。平行设计的双盲随机对照试验是临床试验的金标准。(2) 交叉设计（cross-over design）四队两组受试者使用两种不同的处理措施，然后将处理措施相互交换，最后将结果进行对比分析的方法。这种设计比平行设计检验效率更高，所需样本量也少。但第一阶段干预效应可能会对第二阶段有影响，产生遗留效应或其他交互效应，设计和分析比较复杂。还存在试验周期较长等不足。(3)析因设计（factorial design）是将两个或多个以上的处理因素的各水平进行组合，对各种可能的组合都进行实验，用以评价不同处理的单独作用和联合应用的交互效应。析因设计可以分析处理交互因素，但设计和分析也比较复杂。(4)序贯设计(sequential design)在试验前不规定样本，按照先后顺序用随机化方法分配进入实验组或对照组，每试验一个或一对受试者后，及时进行分析，一旦可以判定结果，即可停止试验。序贯设计符合临床患者陆续就医的实际，比较适合以单一指标做为结论依据的新药和老药或新药和安慰剂的配对比较，节省人力物力，但不适用于慢性病、多变量、长期随访等研究设计。

##均数比较的样本量估计(Comparing Means)
###单组设计(One-Sample Design)
没有对照组的开放设计为单组设计，常用于治疗组数据与标准公认值比较或基线数据与治疗后数据的分析比较。
####显著性性检验
当标准差为$\sigma^{2}$,检验功效为$1-\beta$，置信度为$1-\alpha$,差值（样本均值与某参考值的差值,或者，在配对设计中，配对个体观察值之差的均数，或试验组终点与基线之差的均数）为$\epsilon$,样本容量为$n= \frac{(z_{\alpha/2}+z_{\beta})^{2}\sigma ^{2}}{\epsilon ^{2}}$

例 已知某社区50~70岁男性的平均收缩压为158mmHg，标准差为18mmHg。用某新型药品治疗后，差值为10mmHg，在$\alpha=0.05$,$\beta=0.1$，问需要多大的样本容量？
```{r}
OneSampleMean.Equality(0.05,0.1,18,10)
```
当标准差未知检验功效为$1-\beta$，置信度为$1-\alpha$,差值为$\epsilon$,样本容量为$n= \frac{(t_{\alpha/2}+t_{\beta})^{2}\sigma ^{2}}{\epsilon ^{2}}$

例 已知某社区50~70岁男性的平均收缩压总体方差未知，样本标准差为18mmHg，用某新型药品治疗后，差值为10mmHg，在$\alpha=0.05$,$\beta=0.1$，问需要多大的样本容量？
总体方差未知的情况下，一般采用t分布代替z分布。使用t分布时，假设了初始值，采用迭代算法。
```{r}
OneSampleMean.Equality2 <- function(alpha, beta, sigma, margin,m=1000)
{
  t0<-qt(alpha/2,m,lower.tail=FALSE)+qt(beta,m,lower.tail=FALSE)
  n0 <- (t0*sigma/margin)^2
  t1 <- qt(alpha/2,n0,lower.tail=FALSE)+qt(beta,n0,lower.tail=FALSE)
  n1<-(t1*sigma/margin)^2
  while(abs(n1-n0)>0.5){
    n0<-((qt(alpha/2,n1,lower.tail=FALSE)+qt(beta,n1,lower.tail=FALSE))*sigma/margin)^2
    n1<-((qt(alpha/2,n0,lower.tail=FALSE)+qt(beta,n0,lower.tail=FALSE))*sigma/margin)^2
  }
  n1
}

OneSampleMean.Equality2(0.05,0.1,18,10)
```

####非劣效/优效性检验
当差值的标准差为$\sigma$,检验功效为$1-\beta$，置信度为$1-\alpha$,差值为$\epsilon$，$\delta$具有临床意义的界值,进行非劣效性检验，界值应为负值，若进行优效性检验，界值为正值。样本容量为$n= \frac{(z_{\alpha}+z_{\beta})^{2}\sigma ^{2}}{(\epsilon -\delta ) ^{2}}$

例 一项临床试验研究新型降压药治疗高血压的作用，对某社区50~70岁平均收缩压为158mmHg，标准差为18mmHg的男性进行治疗，进行非劣性设计。如果认为有临床价值界值为10mmHg，差值为8mmHg,在$\alpha=0.05$,$\beta=0.1$，问需要多大的样本容量？
```{r}
OneSampleMean.NIS(0.05,0.1,18,8,-10)
```
####等效性检验
当差值的标准差为$\sigma$,检验功效为$1-\beta$，置信度为$1-\alpha$,差值为$\epsilon$，$\delta$具有临床意义的界值,样本容量为$n= \frac{(z_{\alpha}+z_{\beta/2})^{2}\sigma ^{2}}{(\delta -|\epsilon|) ^{2}}$

例 一项临床试验研究新型降压药治疗高血压的作用，对北京某社区50~70岁平均收缩压为158mmHg，标准差为18mmHg的男性进行治疗，进行等效性检验。如果认为有临床价值界值为10mmHg，差值为8mmHg,在$\alpha=0.05$,$\beta=0.1$，问需要多大的样本容量？
```{r}
OneSampleMean.Equivalence(0.05,0.1,18,8,10)
```

###两组平行设计(Two-Sample Parallel Design)
####显著性性检验
当差值的标准差为$\sigma$,检验功效为$1-\beta$，置信度为$1-\alpha$,差值为$\epsilon=\mu _{test}-\mu_{reference}$,样本容量为$n_{c}= \frac{(z_{\alpha/2}+z_{\beta})^{2}\sigma ^{2}(1+1/k)}{\epsilon ^{2}}$，$n_{t}=kn_{2}$，k为实验组/对照组即$k=\frac{n_{t}}{n_{c}}$。

例 为研究某地正常成年男、女末稍血液的红细胞的差别，据文献报道，男性红细胞均数为465万/mm3 ，女性红细胞均数为422万/mm3，标准差为52万/mm3，1:1平行对照设计，取双侧$\alpha=0.05$,$\beta=0.1$，问要抽查多少人才能发现男女间红细胞的差别？ 

```{r}
n <- TwoSampleMean.Equality(0.05,0.1,52,1,43) #465-422=43
n
```
每组样本量为31人。若实验组和对照组方差齐性采用Pooled合并方差(Pooled varance)计算样本量；若两组方差不齐，则使用Welch–Satterthwaite方程对自由度进行近似的方法计算样本量。

####非劣效/优效性检验
当差值的标准差为$\sigma$,检验功效为$1-\beta$，置信度为$1-\alpha$,差值为$\epsilon=\mu _{test}-\mu_{reference}$,样本容量为$n_{c}= \frac{(z_{\alpha/2}+z_{\beta})^{2}\sigma ^{2}(1+1/k)}{(\epsilon-\delta)^{2}}$，$n_{t}=kn_{2}$,k为实验组/对照组即$k=\frac{n_{t}}{n_{c}}$。

例 为研究某地正常成年男、女末稍血液的红细胞的差别，据文献报道，男性红细胞均数为465万/mm3 ，女性红细胞均数为422万/mm3，标准差为52万/mm3，1:1平行对照设计，取双侧$\alpha=0.05$,$\beta=0.1$，界值为10mmHg，进行非劣性设计，要抽查多少人才能发现男女间红细胞的差别？ 

```{r}
n <- TwoSampleMean.NIS(0.05,0.1,52,1,-10,43)
n
```
每组样本量为17人。若实验组和对照组方差齐性采用Pooled合并方差(Pooled varance)计算样本量；若两组方差不齐，则使用Welch–Satterthwaite方程对自由度进行近似的方法计算样本量。

####等效性检验
当差值的标准差为$\sigma$,检验功效为$1-\beta$，置信度为$1-\alpha$,差值为$\epsilon=\mu _{test}-\mu_{reference}$,样本容量为$n_{c}= \frac{(z_{\alpha/2}+z_{\beta})^{2}\sigma ^{2}(1+1/k)}{(\epsilon-|\delta|)^{2}}$，$n_{t}=kn_{2}$，k为实验组/对照组即$k=\frac{n_{t}}{n_{c}}$。

例 为研究某地正常成年男、女末稍血液的红细胞的差别，据文献报道，男性红细胞均数为465万/mm3 ，女性红细胞均数为422万/mm3，标准差为52万/mm3，1:1平行对照设计，取双侧$\alpha=0.05$,$\beta=0.1$，界值为10mmHg，进行等效性设计，要抽查多少人才能发现男女间红细胞的差别？ 

```{r}
n <- TwoSampleMean.Equivalence(0.05,0.1,52,1,10,43)
n
```
每组样本量为53人。若实验组和对照组方差齐性采用Pooled合并方差(Pooled varance)计算样本量；若两组方差不齐，则使用Welch–Satterthwaite方程对自由度进行近似的方法计算样本量。

###两组交叉设计（Two-Sample Crossover Design）
两组交叉设计的样本量估计公式也适用配对设计、交叉配对设计和随机区组配对设计。
####显著性性检验
当差值的标准差为$\sigma$,检验功效为$1-\beta$，置信度为$1-\alpha$,差值为$\epsilon=\mu _{test}-\mu_{reference}$,样本容量为$n=\frac{(z_{\alpha/2}+z_{\beta})^{2}\sigma ^{2}_{m}}{2\epsilon ^{2}}$。

例 AAA 药品和对照药品治疗高血压，患者先服用对照药品 1 个月，洗脱2 周，再服用 AAA 1 个月，另一组反之。如果 AAA 能够比对照药品平均多降低收缩压 5mmHg（差值），则认为有推广价值。预试验差值标准差为 10。选用 α=0.05,Power=90%, 双侧显著性检验，需要多少样本含量? 

```{r}
TwoSampleCrossOver.Equality(0.05,0.1,10,5)
```

####非劣效/优效性检验
当差值的标准差为$\sigma$,检验功效为$1-\beta$，置信度为$1-\alpha$,差值为$\epsilon=\mu _{test}-\mu_{reference}$,样本容量为$n=\frac{(z_{\alpha}+z_{\beta})^{2}\sigma ^{2}_{m}}{2(\epsilon -\delta )^{2}}$。

例 AAA 药品和对照药品治疗高血压，患者先服用对照药品 1 个月，洗脱2 周，再服用 AAA 1 个月，另一组反之。如果 AAA 能够比对照药品平均多降低收缩压 5mmHg（差值），则认为有推广价值。预试验差值标准差为 10。选用 α=0.05,Power=90%, 界值为1,双侧非劣效检验，需要多少样本含量? 

```{r}
TwoSampleCrossOver.NIS(0.05,0.1,10,-1,5)
```

####等效性检验
当差值的标准差为$\sigma$,检验功效为$1-\beta$，置信度为$1-\alpha$,差值为$\epsilon=\mu _{test}-\mu_{reference}$,样本容量为$n=n=\frac{(z_{\alpha}+z_{\beta/2})^{2}\sigma ^{2}_{m}}{2(\epsilon -|\delta|)^{2}}$。

例 AAA 药品和对照药品治疗高血压，患者先服用对照药品 1 个月，洗脱2 周，再服用 AAA 1 个月，另一组反之。如果 AAA 能够比对照药品平均多降低收缩压 5mmHg（差值），则认为有推广价值。预试验差值标准差为 10。选用 α=0.05,Power=90%, 界值为1,双侧等效性检验，需要多少样本含量? 

```{r}
TwoSampleCrossOver.Equivalence(0.05,0.1,10,1,5)
```

###多组设计(Multiple-Sample One-Way ANOVA)
####平行设计 
该设计考察的试验因素只有一个，并且该因素的水平(组数)$k\geqslant 3$,用来考察各组观察指标总体均数之间的差别是否有统计学意义。$\Delta =\frac{1}{\sigma ^{2}}\sum_{i=1}^{k}(\mu _{i}-\bar{\mu})^{2},\bar{\mu}=\frac{1}{k}\sum_{j=1}^{k}\mu_{j}$,样本量$n=\lambda/\Delta$,其中$\sigma$为标准差，k为组数，$\mu_{1}$为各组的平均数，$\bar{\mu}$为各组平均数的平均数。$\lambda$需要查询下表。

$k$  $\alpha=0.01$  $\alpha=0.05$  $\alpha=0.01$  $\alpha=0.05$     
---  ---            ---            ---            ---
     $1-\beta=0.80$                $1-\beta=0.90$
2    11.68          7.85           14.88	        10.51
3    13.89	        9.64           17.43          12.66
4    15.46	        10.91	         19.25	        14.18
5    16.75	        11.94	         20.74	        15.41
6    17.87	        12.83	         22.03	        16.47
7    18.88	        13.63	         23.19	        17.42
8    19.79	        14.36          24.24	        18.29
9    20.64	        15.03	         25.22	        19.09
10   21.43	        15.65	         26.13	        19.83
11	 22.18	        16.25	         26.99	        20.54
12	 22.89	        16.81	         27.8	          21.20
13	 23.57	        17.34	         28.58	        21.84
14	 24.22	        17.85	         29.32	        22.44
15	 24.84	        18.34	         30.04	        23.03
16	 25.44	        18.82	         30.73	        23.59
17	 26.02	        19.27	         31.39	        24.13
18	 26.58	        19.71	         32.04	        24.65
19	 27.12          20.14	         32.66	        25.16
20	 27.65          20.56	         33.27	        25.66

例 用四种药品治疗高血压，已知四种药品降低收缩压的平均数分别是8.25,11.75,12和13。各药品降低收缩压的标准差都是3.5.在$\sigma=0.05,\beta=0.1$,双侧检验，需要多少样本？
查表$\lambda=14.18$
```{r}
k <- c(2:20)
dim <- c("alpha0.01beta0.2","alpha0.05beta0.2","alpha0.01beta0.1","alpha0.05beta0.1")
data <- c(11.68,13.89,15.46,16.75,17.87,18.88,19.79,20.64,21.43,22.18,22.89,23.57,
          24.22,24.84,25.44,26.02,26.58,27.12,27.65,7.85,9.64,10.91,11.94,12.83,13.63,
          14.36,15.03,15.65,16.25,16.81,17.34,17.85,18.34,18.82,19.27,19.71,20.14,
          20.56, 14.88,17.43,19.25,20.74,22.03,23.19,24.24,25.22,26.13,26.99,27.80,
          28.58,29.32,30.04,30.73,31.39,32.04,32.66,33.27,10.51,12.66,14.18,15.41,
          16.47,17.42,18.29,19.09,19.83,20.54,21.20,21.84,22.44,23.03,23.59,24.13,
          24.65,25.16,25.66 )
z <- array(data,c(19,4),dimnames<-list(k,dim))

delta<- function(mu,sigma){
  mu0 <- mean(mu)
  return(sum((mu-mu0)^2)/sigma^2)
}

MutiSampleMean <- function(alpha, beta, sigma, k, mu){
  lambda <- z[k-1,paste(paste("alpha",alpha,sep = ""),paste("beta",beta,sep = ""),
                        sep = "")]
  n <- lambda/delta(mu,sigma)
}

(MutiSampleMean(0.05,0.1,3.5,4,c(8.25,11.75,12,13)))
```
每组研究至少需要14名。

####两两比较设计
试验组为2个或以上，且设有对照的试验设计，主要观察指标为计量资料。当标准差为$\sigma$,检验功效为$1-\beta$，置信度为$1-\alpha$,差值为$\epsilon = \mu_{i} − \mu_{j}$取最小值,$\tau$ 的配对对比，样本量为$n_{ij}=\frac{2(z_{\alpha/(2\tau))}+z_{\beta})^2\sigma^{2}}{\epsilon ^{2}_{ij}}$。使用TrialSize包中的OneWayANOVA.pairwise()进行计算。

例 试验药两剂量的降低收缩压的平均数分别30和35，对照的降低收缩压的平均数为20，两剂量降低收缩压的标准差分别是5.3和4.2,进行1：1：1的平行对照实验，在$\alpha=0.05$,$\beta=0.1$，问需要多大的样本容量?
```{r}
n1 <- OneWayANOVA.pairwise(0.05, 0.1, 2, 5.3, (30-20))
n2 <- OneWayANOVA.pairwise(0.05, 0.1, 2, 4.2, (35-20))
n <- max(n1,n2)
n
```
每组需要7个例。

####Williams设计(Multiple-Sample Williams Design)
当交叉试验可使用的时期数与处理数相同时，采用广义拉丁方以尽量少的受试者来均衡一阶延滞作用的交叉设计为Williams设计。常见的Williams设计有三组设计（一个6×3的交叉设计）和四组设计（一个4*4的交叉设计）。当试验组是奇数，设计结果是$2k×k$交叉设计，当试验组是偶数，设计结果$k×k$交叉设计。

#####显著性检验
标准差为$\sigma$,检验功效为$1-\beta$，置信度为$1-\alpha$,$k$为组数，$\epsilon$为两组的差值，样本量$n=\frac{(z_{\alpha/2}+z_{\beta})\sigma^2_{d}}{k\epsilon^{2}}$

例 用三种药品治疗高血压，预实验已知三种药品（A、B、C）降低收缩压分别为8.25,11.75,12,各药品降低收缩压的标准差均为3.5。williams设计为三交叉对照实验，三交叉的处理顺序排列组合为ABC,ACB,BAC,BCA,CAB,CBA共6个序列，$\alpha=0.05$，$\beta=0.1$,双侧显著性检验，需要多少样本？

```{r}
n1 <- MeanWilliamsDesign.Equality(0.05,0.1,3.5,6,(8.25-11.25))
n2 <- MeanWilliamsDesign.Equality(0.05,0.1,3.5,6,(8.25-12))
n3 <- MeanWilliamsDesign.Equality(0.05,0.1,3.5,6,(11.75-12))

n  <- max(n1,n2,n3)
n
```
研究的每个序列至少需要343例。

#####非劣效/优效性检验
标准差为$\sigma$,检验功效为$1-\beta$，置信度为$1-\alpha$,$k$为组数，$\epsilon$为两组的差值，$\delta$为界值，样本量$n=\frac{(z_{\alpha}+z_{\beta})\sigma^2_{d}}{k(\epsilon-\delta)^{2}}$

例 用三种药品治疗高血压，预实验已知三种药品（A、B、C）降低收缩压分别为8.25,11.75,12,各药品降低收缩压的标准差均为3.5。williams设计为三交叉对照实验，三交叉的处理顺序排列组合为ABC,ACB,BAC,BCA,CAB,CBA共6个序列，界值为5，$\alpha=0.05$，$\beta=0.1$,双侧显著性检验，需要多少样本？

```{r}
n1 <- MeanWilliamsDesign.NIS(0.05,0.1,3.5,6,-5,(8.25-11.25))
n2 <- MeanWilliamsDesign.NIS(0.05,0.1,3.5,6,-5,(8.25-12))
n3 <- MeanWilliamsDesign.NIS(0.05,0.1,3.5,6,-5,(11.75-12))

n  <- max(n1,n2,n3)
n
```
研究的每个序列至少需要12例。

#####等效性检验
标准差为$\sigma$,检验功效为$1-\beta$，置信度为$1-\alpha$,$k$为组数，$\epsilon$为两组的差值，$\delta$为界值，样本量$n=\frac{(z_{\alpha}+z_{\beta/2})\sigma^2_{d}}{k(\delta-|\epsilon|)^{2}}$

例 用三种药品治疗高血压，预实验已知三种药品（A、B、C）降低收缩压分别为8.25,11.75,12,各药品降低收缩压的标准差均为3.5。williams设计为三交叉对照实验，三交叉的处理顺序排列组合为ABC,ACB,BAC,BCA,CAB,CBA共6个序列，界值为5，$\alpha=0.05$，$\beta=0.1$,双侧等效性检验，需要多少样本？

```{r}
n1 <- MeanWilliamsDesign.Equivalence(0.05,0.1,3.5,6,5,(8.25-11.25))
n2 <- MeanWilliamsDesign.Equivalence(0.05,0.1,3.5,6,5,(8.25-12))
n3 <- MeanWilliamsDesign.Equivalence(0.05,0.1,3.5,6,5,(11.75-12))

n  <- max(n1,n2,n3)
n
```
研究的每个序列至少需要14例。

##率比较的样本量估计(Large Sample Tests for Proportions)
###单组设计(One-Sample Design)
####显著性检验
当总体率为$p$,检验功效为$1-\beta$，置信度为$1-\alpha$,差值为$\epsilon$,样本容量为$n=\frac{(z_{\alpha /2}+z_{\beta })^{2}p(1-p)}{\epsilon ^{2}}$。

例 用传统的方法治疗运动负胫骨结节股骺损伤的有效率约为85%，现采用小刚针做胫骨结节股骺穿刺，估计有效率为95%，在$\alpha=0.05$,$\beta=0.1$，双侧显著性检验，问需要多大的样本容量？
```{r}
OneSampleProportion.Equality(0.05,0.1,0.95,(0.95-0.85))  
```
研究需要50例。OneSampleProportion.Equality()函数中的delta相当于样本计算公式的$\epsilon$。

####非劣效/优效性检验
当总体率为$p$,检验功效为$1-\beta$，置信度为$1-\alpha$,差值为$\epsilon$，界值$\delta$,样本容量为$n=\frac{(z_{\alpha}+z_{\beta })^{2}p(1-p)}{(\epsilon-\delta ) ^{2}}$。

例 用传统的方法治疗运动负胫骨结节股骺损伤的有效率约为85%，现采用小刚针做胫骨结节股骺穿刺，估计有效率为95%,界值为5%，在$\alpha=0.05$,$\beta=0.1$，双侧非劣效检验，问需要多大的样本容量？

```{r}
OneSampleProportion.NIS2 <- function (alpha, beta, p, delta, margin) 
{
    n <- (qnorm(1 - alpha) + qnorm(1 - beta))^2 * p * (1 - p)/(margin-delta)^2
    n
}
OneSampleProportion.NIS2(0.05,0.1,0.95,-0.05,(0.95-0.85)) 
```
研究需要19例。TrialSize的作者在OneSampleProportion.NIS()函数中delta和margin代表的意义，与样本量计算公式有不相符之处，但可以得到正确结果OneSampleProportion.NIS2(0.05,0.1,0.95,(0.95-0.85),-0.05) 。

#### 等效性检验
当总体率为$p$,检验功效为$1-\beta$，置信度为$1-\alpha$,差值为$\epsilon$，界值$\delta$,样本容量为$n=\frac{(z_{\alpha}+z_{\beta/2})^{2}p(1-p)}{(\epsilon-|\delta|)^{2}}$。

例 用传统的方法治疗运动负胫骨结节股骺损伤的有效率约为85%，现采用小刚针做胫骨结节股骺穿刺，估计有效率为95%,界值为5%，在$\alpha=0.05$,$\beta=0.1$，双侧等效性检验，问需要多大的样本容量？

```{r}
OneSampleProportion.Equivalence2 <- function(alpha, beta, p, delta, margin) 
{
    n <- (qnorm(1 - alpha) + qnorm(1 - beta/2))^2 * p * (1 - 
        p)/(delta - abs(margin))^2
    n
}
OneSampleProportion.Equivalence2(0.05,0.1,0.95,0.05,(0.95-0.85))

```
研究需要206例。TrialSize的作者在OneSampleProportion.NIS()函数中delta和margin代表的意义，与样本量计算公式有不相符之处，但可以得到正确结果OneSampleProportion.Equivalence(0.05,0.1,0.95,(0.95-0.85),0.05) 

###两组平行设计(Two-Sample Parallel Design)
####显著性检验
$p_{1}$为第一组(试验组)的率，$p_{2}$为第二组（对照组）的率，差值为$\epsilon$，样本容量为$n_{2}=\frac{(z_{\alpha /2}+z_{\beta })^{2}}{\epsilon ^{2}}[\frac{p_{1}(1-p_{1})}{k}+p_{2}(1-p_{2})]$,$n_{1}= kn_{2}$

例 用两种药物对糖尿病患者进行康复治疗，经初步观察发现甲药的有效率为70%，乙药(对照)的有效率为90%，现进行进一步1:1显著行性设计在$\alpha=0.05$,$\beta=0.1$，问需要多大的样本容量？
```{r}
TwoSampleProportion.Equality(0.05,0.1,0.7,0.9,1,(0.7-0.9))
```
每组需要78例，TwoSampleProportion.Equality()函数中的delta相当于样本计算公式的$\epsilon$。

####非劣效/优效性检验
$p_{1}$为第一组(试验组)的率，$p_{2}$为第二组（对照组）的率，差值为$\epsilon$，$\delta$为界值，样本容量为$n_{2}=\frac{(z_{\alpha}+z_{\beta })^{2}}{(\epsilon-\delta ) ^{2}}[\frac{p_{1}(1-p_{1})}{k}+p_{2}(1-p_{2})]$,$n_{1}= kn_{2}$

例 用两种药物对糖尿病患者进行康复治疗，经初步观察发现甲药的有效率为70%，乙药(对照)的有效率为90%，现进行进一步1:1非劣效设计，界值为5%，在$\alpha=0.05$,$\beta=0.1$，问需要多大的样本容量？

```{r}
TwoSampleProportion.NIS2 <- function (alpha, beta, p1, p2, k, delta, margin) 
{
    n2 <- (qnorm(1 - alpha) + qnorm(1 - beta))^2 * (p1 * (1 - p1)/k + p2 * (1 - p2))/(margin-delta)^2
    n1 <- k * n2
    n1
}

TwoSampleProportion.NIS2(0.05,0.1,0.7,0.9,1,-0.05,(0.7-0.9))
```
每组需要114例,TrialSize的作者在TwoSampleProportion.NIS()函数中delta和margin代表的意义，与样本量计算公式有不相符之处，但可以得到正确结果TwoSampleProportion.NIS2(0.05,0.1,0.7,0.9,1,(0.7-0.9),-0.05).


####等效性检验
$p_{1}$为第一组(试验组)的率，$p_{2}$为第二组（对照组）的率，差值为$\epsilon$，$\delta$为界值，样本容量为$n_{2}=\frac{(z_{\alpha}+z_{\beta/2})^{2}}{(\delta- |\epsilon|) ^{2}}[\frac{p_{1}(1-p_{1})}{k}+p_{2}(1-p_{2})]$,$n_{1}= kn_{2}$
例 用两种药物对糖尿病患者进行康复治疗，经初步观察发现甲药的有效率为70%，乙药(对照)的有效率为90%，现进行进一步1:1等效性设计，界值为5%，在$\alpha=0.05$,$\beta=0.1$，问需要多大的样本容量?

```{r}
TwoSampleProportion.Equivalence2 <- function (alpha, beta, p1, p2, k, delta, margin) 
{
    n2 <- (qnorm(1 - alpha) + qnorm(1 - beta/2))^2 * (p1 * (1 - 
        p1)/k + p2 * (1 - p2))/(delta- abs(margin))^2
    n1 <- k * n2
    n1
}

TwoSampleProportion.Equivalence2(0.05,0.1,0.7,0.9,1,0.05,(0.7-0.9))
```
每组需要144例,TrialSize的作者在TwoSampleProportion.Equivalence()函数中delta和margin代表的意义，与样本量计算公式有不相符之处，beta也未除以2.

###两组交叉设计(Two-Sample Crossover Design)

####显著性检验
$\sigma$为两组率的差的标准差,$\epsilon$为试验组率-对照组率，样本容量为$n=\frac{(z_{\alpha /2}+z_{\beta })^{2}\sigma^2_{d}}{2\epsilon ^{2}}$

例 实验药和对照药品治疗中风，患者先服用对照药品 1 个月，洗脱2 周，再服用试验药1 个月，另一组反之。如果试验药能够比对照药品的有效率高 20%（差值），则认为有推广价值。预试验差值标准差为10。选用 $\alpha=0.05$,Power=90%, 双侧显著性检验，需要多少样本含量? 

```{r}
TwoSamplePropCrossOver.Equality <- function (alpha, beta, sigma, margin) 
{
    n <- (qnorm(1 - alpha/2) + qnorm(1 - beta))^2 * sigma^2/2*(margin^2)
    n
}

TwoSamplePropCrossOver.Equality(0.05,0.1,10,0.2)
```
每组需要21例.

####非劣效/优效性检验
$\sigma$为率的标准差，样本容量为$n=\frac{(z_{\alpha}+z_{\beta })^{2}\sigma^2_{d}}{2(\epsilon-\delta)^{2}}$

例 实验药和对照药品治疗中风，患者先服用对照药品 1 个月，洗脱2 周，再服用试验药1 个月，另一组反之。如果试验药能够比对照药品的有效率高 20%（差值），则认为有推广价值。预试验差值标准差为10。选用 $\alpha=0.05$,Power=90%,界值为10%，双侧非劣效检验，需要多少样本含量? 

```{r}
TwoSamplePropCrossOver.NIS <- function (alpha, beta, sigma, delta,margin) 
{
    n <- (qnorm(1 - alpha) + qnorm(1 - beta))^2 * sigma^2/2*(margin-delta)^2
    n
}

TwoSamplePropCrossOver.NIS(0.05,0.1,10,-0.1,0.2)
```
每组需要38例。

####等效性检验
$\sigma$为率的标准差，样本容量为$n=\frac{(z_{\alpha}+z_{\beta/2 })^{2}\sigma^2_{d}}{2(\delta-|\epsilon|)^{2}}$

例 实验药和对照药品治疗中风，患者先服用对照药品 1 个月，洗脱2 周，再服用试验药1 个月，另一组反之。如果试验药能够比对照药品的有效率高 20%（差值），则认为有推广价值。预试验差值标准差为10。选用 $\alpha=0.05$,Power=90%,界值为10%，双侧等效性检验，需要多少样本含量? 

```{r}
TwoSamplePropCrossOver.Equivalence <- function (alpha, beta, sigma, delta,margin) 
{
    n <- (qnorm(1 - alpha) + qnorm(1 - beta/2))^2 * sigma^2/2*(delta-abs(margin))^2
    n
}

TwoSamplePropCrossOver.Equivalence(0.05,0.1,10,-0.1,0.2)
```
每组需要49例。

###多组设计(One-Way Analysis of Variance)

在试验因素只有一个，且该因素的水平$k\geqslant 3$时，为多组平行对照设计，又称单因素多水平设计（ANOVA）。

####两两比较
试验组为2个或以上，且设有对照的试验设计，主要观察指标为计数资料。检验功效为$1-\beta$，置信度为$1-\alpha$,差值为$\epsilon = \mu_{i} − \mu_{j}$取最小值，样本量为$n_{ij}=\frac{(z_{\alpha/(2\tau))}+z_{\beta})^2[p_{1}(1-p_{1})+p_{2}(1-p_{2})]}{\epsilon ^{2}_{ij}}$，$n=max{n_{ij}}$。上述公式适用了多组平行对照设计。

例 试验药两剂量的有效率分别30%和35%，对照的有效率为20%，进行1：1：1的平行对照实验，在
在$\alpha=0.05$,$\beta=0.1$，问需要多大的样本容量?

```{r}
n1 <- OneWayANOVA.PairwiseComparison(0.05,0.1,2,0.3,0.2,(0.3-0.2))
n2 <- OneWayANOVA.PairwiseComparison(0.05,0.1,2,0.35,0.2,(0.35-0.2))
n <- max(n1,n2)
n
```
每组需要459例。

#### Williams设计(Williams Design)

####显著性检验
$\sigma$为标准差，$a$为组数，$\epsilon$为率差，样本容量为$n=\frac{(z_{\alpha/2}+z_{\beta })^{2}\sigma^2_{d}}{a\epsilon^{2}}$。

例 一个新型药品的两个剂量组与安慰剂进行临床试验，预计两个剂量组的有效率分别为60%和65%，安慰剂的有效率为20%，研究者感兴趣是第一剂量组与安慰剂的差别，其率差的标准差为50%，Williams三交叉设计，在$\alpha=0.05$,$\beta=0.1$，双侧差异性检验，需要多少样本？

```{r}
PorpWilliamsDesign.Equality <- function (alpha, beta, sigma, a, margin) 
{
    n <- (qnorm(1 - alpha/2) + qnorm(1 - beta))^2 * sigma^2/(a * 
        margin^2)
    n
}

PorpWilliamsDesign.Equality(0.05,0.1,0.5,6,(0.6-0.2))
```
每个研究需要至少3个病例。

####非劣效/优效性检验
$\sigma$为标准差，$a$为组数，$\epsilon$为率差，a为组数,样本容量为$n=\frac{(z_{\alpha}+z_{\beta })^{2}\sigma^2_{d}}{a(\epsilon-\delta)^{2}}$。

例 一个新型药品的两个剂量组与安慰剂进行临床试验，预计两个剂量组的有效率分别为60%和65%，安慰剂的有效率为20%，研究者感兴趣是第一剂量组与安慰剂的差别，其率差的标准差为50%，Williams三交叉设计，在$\alpha=0.05$,$\beta=0.1$，界值为5%，双侧非劣效检验，需要多少样本？

```{r}
PropWilliamsDesign.NIS <- function (alpha, beta, sigma, a, delta, margin) 
{
  n <- (qnorm(1 - alpha) + qnorm(1 - beta))^2 * sigma^2/(a * (margin - delta)^2)
  n
}

PropWilliamsDesign.NIS (0.05,0.1,0.5,6,-0.05,(0.6-0.2))
```
每个研究需要至少2个病例。

####等效性检验
$\sigma$为标准差，$a$为组数，$\epsilon$为率差，a为组数,样本容量为$n=\frac{(z_{\alpha}+z_{\beta/2 })^{2}\sigma^2_{d}}{a(\delta-|\epsilon|)^{2}}$。

例 一个新型药品的两个剂量组与安慰剂进行临床试验，预计两个剂量组的有效率分别为60%和65%，安慰剂的有效率为20%，研究者感兴趣是第一剂量组与安慰剂的差别，其率差的标准差为50%，Williams三交叉设计，在$\alpha=0.05$,$\beta=0.1$，界值为5%，双侧等效性检验，需要多少样本？

```{r}
PropWilliamsDesign.Equivalence <- function (alpha, beta, sigma, a, delta, margin) 
{
  n <- (qnorm(1 - alpha) + qnorm(1 - beta/2))^2 * sigma^2/(a * (delta-abs(margin ))^2)
  n
}

PropWilliamsDesign.Equivalence (0.05,0.1,0.5,6,0.05,(0.6-0.2))
```
每个研究需要至少4个病例。

### 相对危险度平行设计(Relative Risk—Parallel Design)
两样本(两组)平行对照设计，基于相对危险度，通常用比值比或优势比（odds radtio，OR）表示$OR=\frac{p_{t}/(1-p_{t})}{p_{c}/(1-p_{c})}$，t为试验组，c为对照组。比值比大于1说明对结局有影响，比值比等于1说明对结局的影响没有区别。

#### 显著性检验
OR为比值比，$p_{T}$试验组率,$p_{C}$为对照粗率，样本量$n_{C}=\frac{(z_{\alpha/2}+z_{\beta})^{2}}{log^{2}(OR)}\begin{pmatrix}
\frac{1}{\kappa p_{T}(1-p_{T})}+\frac{1}{\kappa p_{C}(1-p_{C})}
\end{pmatrix}$,$\kappa=n_{T}/n_{C}$
例 研究新型抗血小板药预防脑梗死再发的作用，和阿司匹林进行对照,以相对危险度为主要评价指标。预实验显示，新药能够预防20%的脑梗死再发，阿司匹林能够预防10%的脑梗死再发。在$\alpha=0.05$,$\beta=0.1$，1：1双侧显著性检验，需要多少病例？

```{r}
OR <- (0.2/(1-0.2))/(0.1/(1-0.1))
RelativeRisk.Equality(0.05,0.1,OR,1,0.2,0.1)
```
试验组和对照组均需要277例。



#### 非劣效/优效性检验
OR为比值比，$p_{T}$试验组率,$p_{C}$为对照粗率，$\delta$为界值，样本量$n_{C}=\frac{(z_{\alpha}+z_{\beta})^{2}}{(log(OR)-\delta)^2}\begin{pmatrix}
\frac{1}{\kappa p_{T}(1-p_{T})}+\frac{1}{p_{C}(1-p_{C})}
\end{pmatrix}$
例 研究新型抗血小板药预防脑梗死再发的作用，和阿司匹林进行对照，以相对危险度为主要评价指标。预实验显示，新药能够预防20%的脑梗死再发，阿司匹林能够预防10%的脑梗死再发。在$\alpha=0.05$,$\beta=0.1$，1：1双侧非劣效检验，界值为10%，需要多少病例？

```{r}
OR <- (0.2/(1-0.2))/(0.1/(1-0.1))
RelativeRisk.NIS(0.05,0.1,OR,1,0.2,0.1,-0.1)
```
试验组和对照组均需要179例。


#### 等效性检验
OR为比值比，$p_{T}$试验组率,$p_{C}$为对照粗率，$\delta$为界值,样本量$n_{C}=\frac{(z_{\alpha}+z_{\beta/2})^{2}}{(\delta-log(OR))^2}\begin{pmatrix}
\frac{1}{\kappa p_{T}(1-p_{T})}+\frac{1}{p_{C}(1-p_{C})}
\end{pmatrix}^{-1}$

例 研究新型抗血小板药预防脑梗死再发的作用，和阿司匹林进行对照，以相对危险度为主要评价指标。预实验显示，新药能够预防20%的脑梗死再发，阿司匹林能够预防10%的脑梗死再发。在$\alpha=0.05$,$\beta=0.1$，1：1双侧等效性检验，界值为10%，需要多少病例？

```{r}
OR <- (0.2/(1-0.2))/(0.1/(1-0.1))
RelativeRisk.Equivalence(0.05,0.1,OR,1,0.2,0.1,0.1)
```
试验组和对照组均需要372例。

### 相对危险度交叉设计(Relative Risk—Crossover Design)
交叉设计与随机平行对照设计相比，需要的样本量较少，但该设计的前提是所治疗疾病在停药后基本会回复到用药前的状态，中间停药时间（洗脱期）的长度基本清楚。

####显著性检验
OR为比值比，$\sigma^{2}_{d}$为差值的标准差。样本量为$n=\frac{(z_{\alpha/2}+z_{\beta})^{2}\sigma^{2}_{d}}{log^{2}(OR)}$

例 某新型药品治疗头痛后7日再发率为20%，标准治疗头痛后7日再发率为10%，以相对为危险度为主要评价指标,标准差为50%，两组交叉对照1：1设计，在在$\alpha=0.05$,$\beta=0.1$，1：1双侧显著性检验，需要多少病例？

```{r}
OR <- (0.2/(1-0.2))/(0.1/(1-0.1))
RelativeRiskCrossOver.Equality <- function (alpha, beta, sigma, or) 
{
    n <- (qnorm(1 - alpha/2) + qnorm(1 - beta))^2 * sigma^2/(log(or))^2
    n
}
RelativeRiskCrossOver.Equality(0.05,0.1,0.5,OR)
```
每组至少需要4例，TrialSize包中RelativeRiskCrossOver.Equality()函数在sigma处有误，没有取平方。

####非劣效/优效性检验
OR为比值比，$\sigma^{2}_{d}$为差值的标准差，$\delta$为界值。样本量为$n=\frac{(z_{\alpha}+z_{\beta})^{2}\sigma^{2}_{d}}{[log^{2}(OR)-\delta]^{2}}$

例 某新型药品治疗头痛后7日再发率为20%，标准治疗头痛后7日再发率为10%，以相对为危险度为主要评价指标，两组交叉对照1：1设计，在在$\alpha=0.05$,$\beta=0.1$，1：1双侧非劣效性检验，界值为10%，需要多少病例？

```{r}
OR <- (0.2/(1-0.2))/(0.1/(1-0.1))
RelativeRiskCrossOver.NIS <- function (alpha, beta, sigma, or,delta) 
{
    n <- (qnorm(1 - alpha) + qnorm(1 - beta))^2 * sigma^2/(log(or) - delta)^2
    n
}
RelativeRiskCrossOver.NIS(0.05,0.1,0.5,OR,-0.1)
```
每组至少需要3例，TrialSize包中RelativeRiskCrossOver.NIS()函数在sigma处有误，没有取平方。

####等效性检验
OR为比值比，$\sigma^{2}_{d}$为差值的标准差,$\delta$为界值。样本量为$n=\frac{(z_{\alpha}+z_{\beta/2})^{2}\sigma^{2}_{d}}{(\delta-|log^{2}(OR)|)^{2}}$

例 某新型药品治疗头痛后7日再发率为20%，标准治疗头痛后7日再发率为10%，以相对为危险度为主要评价指标，两组交叉对照1：1设计，在$\alpha=0.05$,$\beta=0.1$，1：1双侧等效性检验，界值为10%，需要多少病例？

```{r}
OR <- (0.2/(1-0.2))/(0.1/(1-0.1))
RelativeRiskCrossOver.Equivalence <- function (alpha, beta, sigma, or, delta) 
{
    n <- (qnorm(1 - alpha) + qnorm(1 - beta/2))^2 * sigma^2/(delta- abs(log(or)))^2
    n
}
RelativeRiskCrossOver.Equivalence(0.05,0.1,0.5,OR,0.1)
```
每组至少需要3例，TrialSize包中RelativeRiskCrossOver.Equivalence()函数在sigma处有误，没有取平方。

##计数资料的精确检验(Exact Tests for Proportions)

###二项分布（Binomial Test）
二项分布检验常用于但组设计情况，其样本量估计方法适合较小样本计数资料的精确检验。二项分布检验样本量和临界值（Critical Value r）的估算表如下，在$\alpha=0.05$,$P_{1}-P_{0}=0.15$时，查下表，$1-\beta=0.80$为第三和第四列，$1-\beta=0.90$为第五和第六列。

$P_{0}$ $P_{1}$ r    n     r     n
---     ---     ---  ---   ---   ---
0.05    0.20    3	   27    4     38
0.10    0.25	  7	   40    9     55
0.15	  0.30    11	 48    14    64
0.20    0.35	  16	 56    21    77
0.25	  0.40    21	 62    27    83
0.30    0.45  	26	 67    35    93
0.35	  0.50    30	 68    41    96
0.40    0.55	  35	 71    45    94
0.45	  0.60	  38	 70    52    98
0.50    0.65	  41	 69    54    93
0.55	  0.70	  45	 70    58    92
0.60	  0.75	  43	 62    58    85
0.65	  0.80	  41	 55    55    75
0.70    0.85	  39	 49    54    69
0.75	  0.90	  38	 45    46    55
0.80    0.95	  27	 30    39    44

在$\alpha=0.10$,$P_{1}-P_{0}=0.15$时，查下表，$1-\beta=0.80$为第三和第四列，$1-\beta=0.90$为第五和第六列。

$P_{0}$ $P_{1}$ r    n     r     n
---     ---     ---  ---   ---   ---
0.05    0.20    2    21	   3	   32
0.10	  0.25    5    31	   6	   40
0.15    0.30    8	   37	   11	   53
0.20	  0.35    12   44	   16	   61
0.25    0.40    15	 46	   20	   64
0.30	  0.45    19	 50	   26	   71
0.35    0.50    21	 49	   30	   72
0.40	  0.55    24	 50    35	   75
0.45    0.60    28	 53	   39	   75
0.50	  0.65    31	 53	   41	   72
0.55    0.70    31	 49	   44	   71
0.60	  0.75    32	 47	   43	   64
0.65    0.80    33	 45    44	   61
0.70	  0.85    29	 37	   41	   53
0.75    0.90    25	 30	   33	   40
0.80	  0.95    22	 25	   28	   32

在$\alpha=0.05$,$P_{1}-P_{0}=0.20$时，查下表，$1-\beta=0.80$为第三和第四列，$1-\beta=0.90$为第五和第六列。

$P_{0}$ $P_{1}$ r    n     r     n
---     ---     ---  ---   ---   ---
0.05    0.25	  2	   16	   3	   25
0.10	  0.30	  5	   25	   6	   33
0.15	  0.35	  7	   28	   9	   38
0.20	  0.40	  11	 35	   14	   47
0.25	  0.45	  13	 36	   17	   49
0.30	  0.50	  16	 39	   21	   53
0.35	  0.55	  19	 41	   24	   53
0.40	  0.60	  22	 42	   28	   56
0.45	  0.65	  24	 42	   30	   54
0.50	  0.70	  23	 37	   32	   53
0.55	  0.75	  25	 37	   33	   50
0.60	  0.80	  26	 36	   32	   45
0.65	  0.85	  24	 31	   32	   42
0.70	  0.90	  23	 28	   30	   37
0.75	  0.95	  20	 23	   25	   29
0.80	  1.00	  13	 14	   13	   14

在$\alpha=0.10$,$P_{1}-P_{0}=0.20$时，查下表，$1-\beta=0.80$为第三和第四列，$1-\beta=0.90$为第五和第六列。

$P_{0}$ $P_{1}$ r    n     r     n
---     ---     ---  ---   ---   ---
0.05    0.25	  2    16	   2	   20
0.10	  0.30	  3	   18	   4	   25
0.15	  0.35	  5	   22	   7	   32
0.20	  0.40	  7	   24	   10	   36
0.25	  0.45	  9	   26	   13	   39
0.30	  0.50	  12	 30	   15	   39
0.35	  0.55  	13	 29	   19	   44
0.40	  0.60	  15	 30	   20	   41
0.45	  0.65  	16	 29	   24	   44
0.50	  0.70	  17	 28	   23	   39
0.55	  0.75	  19	 29	   25	   39
0.60	  0.80	  17	 24	   25	   36
0.65	  0.85	  16	 21	   24	   32
0.70	  0.90	  17	 21	   20	   25
0.75	  0.95	  13	 15	   17	   20
0.80	  1.00	  10	 11	   10	   11

例 预试验中某新型抗肿瘤药品治疗某癌症的治愈率为30%，标准治疗的治愈率为10%，单组设计，二项分布检验，在$\alpha=0.05$,$\beta=0.1$，需要多少病例？
```{r}
p <- seq(0.05,0.80,by=0.05)
dim <- c("beta0.2r","beta0.2n","beta0.1r","beta0.1n")
dim3 <- c("p0.15alpha0.05","p0.15alpha0.10","p0.20alpha0.05","p0.20alpha0.10")
data<- c(3,7,11,16,21,26,30,35,38,41,45,43,41,39,38,27,27,40,48,56,62,67,68,71,70,69,
         70,62,55,49,45,30,4,9,14,21,27,35,41,45,52,54,58,58,55,54,46,39,38,55,64,77,
         83,93,96,94,98,93,92,85,75,69,55,44,2,5,8,12,15,19,21,24,28,31,31,32,33,29,
         25,22,21,31,37,44,46,50,49,50,53,53,49,47,45,37,30,25,3,6,11,16,20,26,30,35,
         39,41,44,43,44,41,33,28,32,40,53,61,64,71,72,75,75,72,71,64,61,53,40,32,2,5,
         7,11,13,16,19,22,24,23,25,26,24,23,20,13,16,25,28,35,36,39,41,42,42,37,37,
         36,31,28,23,14,3,6,9,14,17,21,24,28,30,32,33,32,32,30,25,13,25,33,38,47,49,
         53,53,56,54,53,50,45,42,37,29,14,2,3,5,7,9,12,13,15,16,17,19,17,16,17,13,
         10,16,18,22,24,26,30,29,30,29,28,29,24,21,21,15,11,2,4,7,10,13,15,19,20,24,
         23,25,25,24,20,17,10,20,25,32,36,39,39,44,41,44,39,39,36,32,25,20,11)

z <- array(data,c(16,4,4),dimnames<-list(p,dim,dim3))

BinProp <- function(alpha, beta,p0,p1){
  col1<- paste(paste("beta",beta,sep=""),"n",sep="")
  col2 <- paste(paste("beta",beta,sep=""),"r",sep="")
  row <- paste(paste("p",format(p1-p0,digits = 2,nsmall = 2),sep = ""),
               paste("alpha",alpha,sep = ""),sep="")
  c(n=z[which(p==p0),col1,row],r=z[which(p==p0),col2,row])
}

BinProp(0.05,0.1,0.1,0.3)
```
需要33个病例，临界值为6。

###Fisher’s精确检验(Fisher’s Exact Test)
在两组平行对照设计中，当四格表中有理论数小于5,或者总观察数小于40时，需要Fisher‘s精确检验。样本含量的精确估计需要查询下表获得检验水平为0.05或为0.1,把握度为0.8或0.9时，不同率差的样本量。
率差为0.25时，查询下表

$p_{1}$    $p_{2}$    $alpha0.10beta0.20$    $alpha0.10beta0.10$    $alpha0.05beta0.20$   $alpha0.05beta0.10$
---        ---        ---                    ---                    ---                   ---
0.05       0.30       25                     33                     34                    42
0.10       0.35       31                     41                     39                    52
0.15       0.40       34                     48                     46                    60
0.20       0.45       39                     52                     49                    65
0.25       0.50       40                     56                     54                    71
0.30       0.55       41                     57                     55                    72
0.35       0.60       41                     57                     56                    77
0.40       0.65       41                     57                     56                    77
0.45       0.70       41                     57                     55                    72
0.50       0.75       40                     56                     54                    71
0.55       0.80       39                     52                     49                    65
0.60       0.85       34                     48                     46                    60
0.65       0.90       31                     41                     39                    52
0.70       0.95       25                     33                     34                    42

率差为0.30时，查询下表

$p_{1}$    $p_{2}$    $alpha0.10beta0.20$    $alpha0.10beta0.10$    $alpha0.05beta0.20$   $alpha0.05beta0.10$
---        ---        ---                    ---                    ---                   ---
0.05       0.35       20                     26                     25                    33
0.10       0.40       23                     32                     30                    39
0.15       0.45       26                     35                     34                    45
0.20       0.50       28                     39                     36                    47
0.25       0.55       29                     40                     37                    51
0.30       0.60       29                     40                     41                    53
0.35       0.65       33                     40                     41                    53
0.40       0.70       29                     40                     41                    53
0.45       0.75       29                     40                     37                    51
0.50       0.80       28                     39                     36                    47
0.55       0.85       26                     35                     34                    45
0.60       0.90       23                     32                     30                    39

率差为0.35时，查询下表

$p_{1}$    $p_{2}$    $alpha0.10beta0.20$    $alpha0.10beta0.10$    $alpha0.05beta0.20$   $alpha0.05beta0.10$
---        ---        ---                    ---                    ---                   ---
0.05       0.40       16                     21                     20                    25
0.10       0.45       19                     24                     24                    31
0.15       0.50       20                     28                     26                    34
0.20       0.55       23                     29                     27                    36
0.25       0.60       24                     29                     30                    36
0.30       0.65       24                     33                     31                    40
0.35       0.70       24                     33                     31                    40
0.40       0.75       24                     29                     30                    36
0.45       0.80       23                     29                     27                    36
0.50       0.85       20                     28                     26                    34
0.55       0.90       19                     24                     24                    31
0.60       0.95       16                     21                     20                    25

例 预试验中某新型抗肿瘤药品治疗某癌症的治愈率为35%，标准治疗的治愈率为10%，两组平行对照1：1设计，双侧差异性检验，在$\alpha=0.05$,$\beta=0.1$，需要多少病例？

```{r}
dim1 <- c("p1","p2","alpha0.10beta0.20","alpha0.10beta0.10","alpha0.05beta0.20"
          ,"alpha0.05beta0.10")
p <- seq(1:14)
data1 <-c(0.05,0.10,0.15,0.20,0.25,0.30,0.35,0.40,0.45,0.50,0.55,0.60,0.65,0.70,
          0.30,0.35,0.40,0.45,0.50,0.55,0.60,0.65,0.70,0.75,0.80,0.85,0.90,0.95,
          25,31,34,39,40,41,41,41,41,40,39,34,31,25,33,41,48,52,56,57,57,57,57,
          56,52,48,41,33,34,39,46,49,54,55,56,56,55,54,49,46,39,34,42,52,60,65,
          71,72,77,77,72,71,65,60,52,42)
p0.25 <- array(data1,c(14,6),dimnames<-list(p,dim1))

p <- seq(1:12)
data2 <- c(0.05,0.10,0.15,0.20,0.25,0.30,0.35,0.40,0.45,0.50,0.55,0.60,0.35,0.40,
           0.45,0.50,0.55,0.60,0.65,0.70,0.75,0.80,0.85,0.90,20,23,26,28,29,29,
           33,29,29,28,26,23,26,32,35,39,40,40,40,40,40,39,35,32,25,30,34,36,
           37,41,41,41,37,36,34,30,33,39,45,47,51,53,53,53,51,47,45,39)
p0.30 <- array(data2,c(12,6),dimnames<-list(p,dim1))

p <- seq(1:12)
data3 <- c(0.05,0.10,0.15,0.20,0.25,0.30,0.35,0.40,0.45,0.50,0.55,0.60,0.40,0.45,
           0.50,0.55,0.60,0.65,0.70,0.75,0.80,0.85,0.90,0.95,16,19,20,23,24,24,24,
           24,23,20,19,16,21,24,28,29,29,33,33,29,29,28,24,21,20,24,26,27,30,31,
           31,30,27,26,24,20,25,31,34,36,36,40,40,36,36,34,31,25)
p0.35 <- array(data3,c(12,6),dimnames<-list(p,dim1))
z <- list(p0.25=p0.25,p0.30=p0.30,p0.35=p0.35)

FisherTest <- function(alpha,beta,p1,p2){
  table <- paste("p",format(p2-p1,digits = 2,nsmall = 2),sep="")
  row <- as.numeric(which(z[[table]][,1]==p1))
  col <- paste(paste("alpha",alpha,sep=""),paste("beta",format(beta,nsmall=2),
                                                 sep=""),sep="")
  z[[table]][row,col]
}

FisherTest(0.05,0.1,0.10,0.35)
```
每组是少需要52例。

###单组优化多阶段设计(Optimal Multiple-Stage Designs for Single Arm Trials)

####最优化两阶段设计（Optimal Two-Stage Designs）
该设计中，当出现了一定数量的失败后，容许实验结束。该设计的的样本量可以通过查询下表获得。

```{r}
data <- read.table("OptimalTwoStageDesigns",header = T)
panderOptions('table.split.table',140)  #改变默认80的宽度
panderOptions('digits', 2)
pander(data)
```

例 一新型抗肿瘤药品进行二期临床试验，标准治疗的有效率为20%，如果新型药品的有效率达40%，则认为有临床价值。最优化两阶段设计，在$\alpha=0.05$,$\beta=0.1$，需要多少病例？

```{r}
OptimalTwoStageDesigns <- function(alphap,betap,p0p,p1p){
  data <- read.table("OptimalTwoStageDesigns",header = T)
  data%>>%
    subset(p0==p0p)%>>%
    subset(p1==p1p)%>>%
    subset(alpha==alphap)%>>%
    subset(beta==betap)%>>%
    return()
}

OptimalTwoStageDesigns(0.05,0.1,0.20,0.40)
```
第一阶段供需19例，其中4例有效，则可以进行第二阶段的试验。第二阶段需继续做5例，达到24例，如果至少5例有效，则可进行进一步的研究。

####灵活两阶段设计（Flexible Two-Stage Designs）
该设计对两个阶段的病例数给出多个选择，优化灵活两阶段设计样本量和界值可查询下表。

```{r}
data <- read.csv("OptimalFlexibleTwoStage.csv",header=T)
for(i in 1:length(data$p0)){
  if(is.na(data$p0[i])==T){
    data$p0[i]  <- data$p0[i-1] 
    data$p1[i]  <- data$p1[i-1] 
  }
}
panderOptions('digits', 2)
panderOptions('table.split.table',500)  
#panderOptions('table.alignment.default','left')
#panderOptions('table.split.cells',40)
pander(data,justify = c('center','center','center','center', 'center', 'center')) #调整对齐方式
```

例 一新型抗肿瘤药品进行二期临床试验，标准治疗的有效率为20%，如果新型药品的有效率达40%，则认为有临床价值。优化灵活两阶段设计，在$\alpha=0.05$,$\beta=0.1$，需要多少病例？

```{r}
OptimalFlexibleTwoStageDesigns <- function(alphap,betap,p0p,p1p){
  data <- read.csv("OptimalFlexibleTwoStage.csv",header=T)
for(i in 1:length(data$p0)){
  if(is.na(data$p0[i])==T){
    data$p0[i]  <- data$p0[i-1] 
    data$p1[i]  <- data$p1[i-1] 
  }
}
  data%>>%
    subset(p0==p0p)%>>%
    subset(p1==p1p)%>>%
    subset(alpha==alphap)%>>%
    subset(beta==betap)%>>%
    return()
}

OptimalFlexibleTwoStageDesigns(0.05,0.1,0.20,0.40)
```
该研究第一阶段需要18-20个病例，如果至少4例有效，则可进行第二阶段试验。第二阶段继续做28～30个病例，总数达到48例。如果13例有效，则可进行进一步研究。

极小灵活两阶段设计样本量和界值可查询下表。

```{r}
data <- read.csv("MinimaxFlexibleTwoStage.csv",header=T)
for(i in 1:length(data$p0)){
  if(is.na(data$p0[i])==T){
    data$p0[i]  <- data$p0[i-1] 
    data$p1[i]  <- data$p1[i-1] 
  }
}
panderOptions('digits', 2)
panderOptions('table.split.table',500)  
pander(data,justify = c('center','center','center',
                        'center', 'center', 'center'))
```

例 一新型抗肿瘤药品进行二期临床试验，标准治疗的有效率为20%，如果新型药品的有效率达40%，则认为有临床价值。优化灵活两阶段设计，在$\alpha=0.05$,$\beta=0.1$，需要多少病例？

```{r}
MinimaxFlexibleTwoStageDesigns <- function(alphap,betap,p0p,p1p){
  data <- read.csv("MinimaxFlexibleTwoStage.csv",header=T)
for(i in 1:length(data$p0)){
  if(is.na(data$p0[i])==T){
    data$p0[i]  <- data$p0[i-1] 
    data$p1[i]  <- data$p1[i-1] 
  }
}
  data%>>%
    subset(p0==p0p)%>>%
    subset(p1==p1p)%>>%
    subset(alpha==alphap)%>>%
    subset(beta==betap)%>>%
    return()
}

MinimaxFlexibleTwoStageDesigns(0.05,0.1,0.20,0.40)
```
该研究第一阶段需要27-29个病例，如果至少5例有效，则可进行第二阶段试验。第二阶段继续做16个病例，总数达到43-45例。如果13例有效，则可进行进一步研究。

####优化三阶段设计（Optimal Three-Stage Designs）
该设计的基本模式和两阶段相同。其样本含量和临界值，Ensign等可查询下表

```{r}
data <- read.csv("OptimalThreeStageDesignsEnsign.csv",header=T)
  
  for(i in 1:length(data$p0)){
    if(is.na(data$p0[i])==T){
      data$p0[i]  <- data$p0[i-1] 
      data$p1[i]  <- data$p1[i-1] 
    }
  }
panderOptions('digits', 2)
panderOptions('table.split.table',500)  
pander(data)
```
Chen扩展的样本量和临床界值可查询下表

```{r}
data <- read.csv("OptimalThreeStageDesignsChen.csv",header = T)
  
  for(i in 1:length(data$p0)){
    if(is.na(data$p0[i])==T){
      data$p0[i]  <- data$p0[i-1] 
      data$p1[i]  <- data$p1[i-1] 
    }
  }
panderOptions('digits', 2)
panderOptions('table.split.table',500)  
pander(data)
```

例 一新型抗肿瘤药品进行二期临床试验，标准治疗的有效率为20%，如果新型药品的有效率达40%，则认为有临床价值。优化三阶段设计，在$\alpha=0.05$,$\beta=0.1$，需要多少病例？

```{r}
OptimalThreeStageDesignsEnsign<- function(alphap,betap,p0p,p1p){
  data <- read.csv("OptimalThreeStageDesignsEnsign.csv",header = T)
  
  for(i in 1:length(data$p0)){
    if(is.na(data$p0[i])==T){
      data$p0[i]  <- data$p0[i-1] 
      data$p1[i]  <- data$p1[i-1] 
    }
  }
  
  data%>>%
    subset(p0==p0p)%>>%
    subset(p1==p1p)%>>%
    subset(alpha==alphap)%>>%
    subset(beta==betap)%>>%
    return()
}


OptimalThreeStageDesignsChen <- function(alphap,betap,p0p,p1p){
  data <- read.csv("OptimalThreeStageDesignsChen.csv",header = T)
  
  for(i in 1:length(data$p0)){
    if(is.na(data$p0[i])==T){
      data$p0[i]  <- data$p0[i-1] 
      data$p1[i]  <- data$p1[i-1] 
    }
  }
  
  data%>>%
    subset(p0==p0p)%>>%
    subset(p1==p1p)%>>%
    subset(alpha==alphap)%>>%
    subset(beta==betap)%>>%
    return()
}

OptimalThreeStageDesignsEnsign(0.05,0.1,0.20,0.40)
OptimalThreeStageDesignsChen(0.05,0.1,0.20,0.40)
```
依据Ensign法，该研究第一阶段需要9名病例，如果是少有1例有效，则可以进行第二阶段研究。第二阶段继续做14例，达到23例，如果至少4例有效，则可以进行第三阶段的研究。第三阶段继续做31例，达到54例，如果至少有15例有效，则可进行进一步研究。Chen法的结果解释类似。

极小三阶段设计需要的样本两最小，其样本含量和临界值可查询下表
```{r}
data <- read.csv("MinimaxThreeStageDesignsChen.csv",header = T)
  
  for(i in 1:length(data$p0)){
    if(is.na(data$p0[i])==T){
      data$p0[i]  <- data$p0[i-1] 
      data$p1[i]  <- data$p1[i-1] 
    }
  }
panderOptions('digits', 2)
panderOptions('table.split.table',500)  
pander(data)
```

例 一新型抗肿瘤药品进行二期临床试验，标准治疗的有效率为20%，如果新型药品的有效率达40%，则认为有临床价值。极小三阶段设计，在$\alpha=0.05$,$\beta=0.1$，需要多少病例？

```{r}
MinimaxThreeStageDesignsChen <- function(alphap,betap,p0p,p1p){
  data <- read.csv("MinimaxThreeStageDesignsChen.csv",header = T)
  
  for(i in 1:length(data$p0)){
    if(is.na(data$p0[i])==T){
      data$p0[i]  <- data$p0[i-1] 
      data$p1[i]  <- data$p1[i-1] 
    }
  }
  
  data%>>%
    subset(p0==p0p)%>>%
    subset(p1==p1p)%>>%
    subset(alpha==alphap)%>>%
    subset(beta==betap)%>>%
    return()
}

MinimaxThreeStageDesignsChen(0.05,0.1,0.20,0.40)
```
该研究第一阶段需要16名病例，如果是少有2例有效，则可以进行第二阶段研究。第二阶段继续做12例，达到28例，如果至少6例有效，则可以进行第三阶段的研究。第三阶段继续做17例，达到45例，如果至少有13例有效，则可进行进一步研究。

####多组灵活设计（Flexible Designs for Multiple-Arm Trials）
该设计需要事先规定一个有临床意义的界值$[-\delta,\delta]$，如果率的差值大于$\delta$
，那么，率大的组被选择，如果率的差值小于或者等于$\delta$，在选择过长中就需要考虑其他因素。此种设计，不是比较各组之间和好坏，而是尽可能正确的选择出优势治疗的存在，以便进一步研究。两组灵活设计的样本量，在$\delta= 0.05\,  \rho= 0 \, or\,  \rho = 0.5$可查询下表，$\lambda$为预先指定的阈值。
```{r}
data <- read.csv("FlexibleDesignsforTwoArm.csv",header = T)
pander(data)
```

例 一新型抗肿瘤药品与现有标准治疗对照进行二期临床试验，如果新型药品的有效率达35%，标准治疗有效率为20%，两组灵活设计，在$\delta=0.05$,$\rho=0$，$\lambda=0.90$需要多少病例？

```{r}
FlexibleDesignsforTwoArm <- function(p1p,p2p){
  data <- read.csv("FlexibleDesignsforTwoArm.csv",header = T)
  data%>>%
    subset(p1==p1p)%>>%
    subset(p2==p2p)%>>%
    return()
}

FlexibleDesignsforTwoArm(0.20,0.35)
```
每组至少需要57例。

多组灵活设计，在$\delta= 0.05\,  \lambda= 0.8 \, or\,  \lambda = 0.9$可查询下表，$\lambda$为预先指定的阈值
```{r}
data <- read.csv("FlexibleDesignsforMultipleArm.csv",header = T)
pander(data)
```
例 一新型抗肿瘤药品与两个标准治疗对照进行二期临床试验，预计新型药品比对照的有效率高30%（$\epsilon=0.3$），三组灵活设计，在$\delta=0.05$,$\rho=0$，$\lambda=0.90$需要多少病例？

```{r}
FlexibleDesignsforMultipleArm<- function(lambdap,epsilonp){
  data <- read.csv("FlexibleDesignsforMultipleArm.csv",header = T)
  data%>>%
    subset(lambda==lambdap)%>>%
    subset(epsilon==epsilonp)%>>%
    return()
}

FlexibleDesignsforMultipleArm(0.9,0.3)
```
每组至少需要77例。

##拟合优度和列联表检验的样本量估计（Tests for Goodness-of-Fit and Contingency Tables）
临床试验中，当计数资料的指标有多个类别，而不是二分类时，适合的检验方法通常为拟合优度检验、独立性检验（也称列联表检验）和categorical shift检验。

###拟合优度检验 (Tests for Goodness-of-Fit)，样本含量估算公式
$$n=\delta _{\alpha ,\beta }  \begin{bmatrix}
 \sum_{k=1}^{r}\frac{(p_{k}-p_{k,0})^{2}}{p_{k,0}}
\end{bmatrix}^{-1}$$,$p_{k}$为实验组每个分类的率，$p_{k,0}$为文献中每个分类的的率，$\delta_{\alpha ,\beta }$通过$F_{r-1}(\chi_{\alpha ,r-1}^{2}|\delta )=\beta$计算,$\delta =\underset{n \to \infty }{lim}\sum_{k=1}^{r}\frac{n(p_{k}-p_{k,0})^{2}}{p_{k,0}}$，r为分类的个数。

例 一探索性临床试验（pilot study），研究一降压药的临床疗效。预试验表明该药治疗高血压的显效率、进步率和无效率分别玩儿20%，60%和20%。文献报道，现有降压药的显效率、进步率和无效率分别为25%，45%和30%。单组设计，在$\alpha=0.05,\beta=0.2$时，双侧差异性检验，需要多少样本量？

```{r}
gof.Pearson(0.05,0.2,c(0.2,0.6,0.2),c(0.25,0.45,0.30),3)
```
该研究需要104例。

###单层独立性检验(Test for Independence—Single Stratum)
对于没有分层的r×c列联表数据（two-way），即单程列连数据，在进行样本量估计常用以下两种方法。

####Pearson’s Test
Pearson检验的样本量计算公式如下，
$$n=\delta _{\alpha ,\beta }\begin{bmatrix}
\sum_{i=1}^{r}\sum_{j=1}^{c}\frac{(p_{ij}-p_{i}p_{j})^{2}}{p_{i}p_{j}}
\end{bmatrix}^{-1}$$，$\delta _{\alpha ,\beta }$ 通过$$ F_{(r-1)(c-1)}(\chi _{\alpha,(r-1)(c-1))}^{2}|\delta)=\beta $$计算,$\delta =\underset{n \to \infty }{lim}\sum_{i=1}^{r}\sum_{j=1}^{c}\frac{n(p_{ij}-p_{i.}p_{.j})^{2}}{p_{i.}p_{j.}}$，r代表横向分类数据的个数，c代表纵向分类数据的个数。

例 一新型降压要与对照药进行探索行临床试验，其结果如下

分组    无效    有效    显效  
---     ---      ---     ---
试验组  2        7       1
对照组  2        5       3

为验证差别的存在，设计较大规模的临床实验，两组平行1：1对照，在$\alpha=0.05,\beta=0.2$时，双侧差异性检验，需要多少样本量？

```{r error=FALSE}
gof.Pearson.twoway <- function (alpha, beta, trt, ctl, r, c) 
{
  p.ij <- rbind(trt, ctl)/(sum(trt) + sum(ctl))
  b = 0
  noncen = 0
  for (i in 1:1000) {
    b[i + 1] <- pchisq(qchisq(alpha, df = (r-1)*(c-1), ncp = 0, 
                              lower.tail = FALSE), df = (r-1)*(c-1), ncp = i/100)
    noncen = rbind(noncen, c(i, b[i], b[i + 1]))
  }
  delta = noncen[which(noncen[, 2] > beta & noncen[, 3] < 
                         beta)]/100
  n <- delta * (as.numeric(chisq.test(p.ij)$statistic))^-1
  return(n)
}

gof.Pearson.twoway(0.05, 0.2, c(0.2,0.7,0.1), c(0.2,0.5,0.3), 2, 3)
```
该研究每组需要`r round(gof.Pearson.twoway(0.05, 0.2, c(0.2,0.7,0.1), c(0.2,0.5,0.3), 2, 3),0)`例。TrialSize包中gof.Pearson.twoway()方法对自由度计算有误。

####似然比检验(Likelihood Ratio Test)
似然比检验的样本量计算公式等价于Pearson检验样本量计算公式。

###多层独立性检验(Test for Independence—Multiple Strata)
多中心临床实验不仅可以保障实验结果的可重复性和代表性，而且也有利于受试着在期望时间内入选。多中心临床实验属于多层列联表数据，当反映率是二分类资料时，CMH检验（Cochran-Mantel-Haenszel Test）是常用的检验方法。

分组    0            1            合计
---     ---          ---          ---
处理1   $n_{h,10}$   $n_{h,11}$   $n_{h,1.}$
处理2   $n_{h,20}$   $n_{h,21}$   $n_{h,2.}$
合计    $n_{h,.0}$   $n_{h,.1}$   $n_{h,..}$

其样本含量估计公式：$$\delta=lim\begin{vmatrix}
\frac{\sum _{h=1}^{H}\pi_{h} (p_{h,11}-p_{h,1.}p_{h,.1})}{\sqrt{\sum _{h=1}^{H}\pi_{h}p_{h,1.}p_{h,2.}p_{h,.0}p_{h,.1}}}
\end{vmatrix}$$,$$n=\frac{(z_{\alpha /2}+z_{\beta })^{2}}{\delta ^{2}}$$，$n_{h,ij}$是在第h层（中心），经i处理后，出现j反应的个数，$p_{h,ij}$是在h层（中心），经i处理后，出现j反应的率，$\pi_{h}=n_{h}/n$。此方法只使用于多中心临床实验中治疗反应数据是二分类的情况，对于多分类的数据，其样本量估算公式目前还没有可靠的方法。现在主要把p×r×c表合并成r*c表，用单层列联表样本量公式进行估算。

例 一新型抗肿瘤药与安慰剂对照进行小规模多中心探索性临床试验，主要目标是观察不良时间的发生率，其结果如下

分层    分组    反应无     反应有    合计
---     ---     ---        ---      ---
1       试验组  0.35       0.15     0.50
        对照组  0.25       0.25     0.50
2       试验组  0.30       0.20     0.50
        对照组  0.20       0.30     0.50
3       试验组  0.40       0.10     0.50
        对照组  0.20       0.30     0.50
4       试验组  0.35       0.15     0.50
        对照组  0.15       0.35     0.50
        
基于以上数据，研究者希望设计一个较大规模的临床实验，两组平行1：1对照设计，每个分层的样本数量相同，即$\pi=1/4$，在$\alpha=0.05,\beta=0.2$时，双侧差异性检验，需要多少样本量？

```{r}
CMH.Equality <- function(alpha,beta,p,h){
  pi <- 1/h
  numerator <- function(p){
    sum <- pi*(p[1,2]-rowSums(p)[1]*colSums(p)[2])
  }
  
  denominator <- function(p){
    sum <- pi*rowSums(p)[1]*rowSums(p)[2]*colSums(p)[1]*colSums(p)[2]
  }
  
  delta <- abs(sum(sapply(p,numerator))/sqrt(sum(sapply(p,denominator))))
  
  n <- (qnorm(1 - alpha/2) + qnorm(1 - beta))^2 /(delta)^2
  n
}

p1 <- rbind(c(0.35,0.15),c(0.25,0.25))
p2 <- rbind(c(0.30,0.20),c(0.20,0.30))
p3 <- rbind(c(0.40,0.10),c(0.20,0.30))
p4 <- rbind(c(0.35,0.15),c(0.15,0.35))
p<-list(p1=p1,p2=p2,p3=p3,p4=p4)

CMH.Equality(0.05,0.2,p,4)
```
该研究每组需要`r round(CMH.Equality(0.05,0.2,p,4))`例。

###类别转换检验(Categorical Shift Test)
临床试验中，研究试验先后二分类的数据的变化情况，通常采用McNemar检验和Stuart-Maxwell检验。

####McNemar检验
对于下表，McNemar检验所需的样本两计算公式$$n=\frac{[z_{\alpha /2}(\varphi +1)+z_{\beta }\sqrt{(\varphi+1)^{2}-(\varphi-1)^{2}\pi_{Discordant}}]^{2}}{(\varphi -1)^{2}\pi _{Discordant}}$$,$\varphi =p_{01}/p_{10}$,$\pi_{Discordant}=p_{01}+p_{10}$。$p_{01}=P(x_{i1=0,x_{i2}=1})$,$p_{10}=P(x_{i1}=1,x_{i2}=1)$。

治疗前        治疗后阳性      治疗后阴性     合计
---           ---             ---            ---
阳性          $n_{00}$        $n_{01}$       $n_{0.}$
阴性          $n_{10}$        $n_{11}$       $n_{1.}$
合计          $n_{.0}$        $n_{01}$       $n_{..}$
              
例 某降血糖药物在餐前和餐后分别擦亮血糖值，根据临床预试验结果，治疗后有50%（$p_{10}=0.5$）低血糖患者转为正常，而20%（$p_{01}=0.2$）正常血糖转为低血糖，在$\alpha=0.05,\beta=0.2$时，双侧差异性检验，需要多少样本量？

```{r}
(McNemar.Test(0.05, 0.2, c(0.2/0.5), c(0.5+0.2)))
```
该研究至少需要`r round(McNemar.Test(0.05, 0.2, c(0.2/0.5), c(0.5+0.2)),0)`患者。

####Stuart-Maxwell检验
McNemar检验适合于二分类变量前后的比较，对于多分类变量，需要使用Stuart-Maxwell检验。其样本量计算公式如下：$$n=\delta _{\alpha ,\beta }\begin{bmatrix}
\sum_{i<j}\frac{(p_{ij}-p_{ji})^2}{p_{ij}+p_{ji}}
\end{bmatrix}^{-1}$$,$p_{ij}=P(x_{k1}=i,x_{k2}=j)$，$\delta =\underset{n \to \infty}{lim}n\sum _{i<j}\frac{(p_{ij}-p_{ji})^2}{p_{ij}+p_{ji}}$,$$F_{r(r-1)/2}(\chi _{\alpha ,r(r-1)/2}|\delta )=\beta $$。

治疗前     治疗后1      治疗后2     ...     治疗后r
---        ---          ---         ---     ---
1          $n_{11}$     $n_{12}$    ...     $n_{1r}$
2          $n_{21}$     $n_{22}$    ...     $n_{22}$
...
r          $n_{r1}$     $n_{r2}$    ...     $n_{rr}$
合计       $n_{.1}$     $n_{.2}$    ...     $n_{.r}$
           
例 一个小规模的探索性临床试验研究了某药物对单核细胞数量（按照比正常范围高、在正常范围和低于正常范围）的影响，结果如下

治疗前    治疗后低     治疗后正常    治疗后高
---       ---          ---           ---
低        3            4              4
正常      2            2              3
高        1            2              3

可以看出，该药有一定的升高单核细胞数量的作用。为证实这一趋势的存在，研究着设计一个临床试验，在$\alpha=0.05,\beta=0.2$时，需要多少样本量？

```{r}
Stuart.Maxwell.Test <- function(alpha,beta, p.ij, p.ji, r){
  b = 0
  noncen = 0
  
  for (i in 1:2000) {
    b[i + 1] <- pchisq(qchisq(alpha, df = r*(r - 1)/2, ncp = 0, 
                              lower.tail = FALSE), df = r*(r - 1)/2, ncp = i/100)
    noncen = rbind(noncen, c(i, b[i], b[i + 1]))
  }
  
  delta = noncen[which(noncen[, 2] > beta & noncen[, 3] < beta)]/100
  
  temp <-array(0,c(r,r)) 
  for (j in 1:r) {
    for (i in 1:j) {
      temp[i,j] <- (p.ij[i, j] - p.ji[j, i])^2/(p.ij[i, j] + p.ji[j, i])
    }
  }
  n <- delta*sum(temp)^-1
  n
}


alpha <- 0.05
beta <- 0.2
p.ij <- rbind(c(3, 4, 4), c(2, 3, 3), c(1, 2, 3))/25
p.ji <- rbind(c(3, 4, 4), c(2, 3, 3), c(1, 2, 3))/25
r <- 3

Stuart.Maxwell.Test(alpha,beta, p.ij, p.ji, r)
```

该研究至少需要`r round(Stuart.Maxwell.Test(alpha,beta, p.ij, p.ji, r),0)`例。TrialSize包中Stuart.Maxwell.Test()方法对自由度计算有误。

###残留效应检验(Carry-Over Effect Test)
残留效应是由于上一阶段的处理由于效应除去时间不足或其他原因干扰了下一阶段的处理效果，产生残留效应主要是由于第一阶段导致耐药性而产生的撤退效应、心理效应和患者身体状况因用药而改变所导致的遗留效应。在一些时候，研究者需要知道药物残留效应。其样本量估计公式如下：$$n=\frac{(z_{\alpha /2}+z_{\beta })^{2}(\sigma _{1}^{2}+\sigma _{2}^{2})}{\gamma ^{2}}$$ $\sigma _{1}$为AB顺序的标准差，$\sigma _{2}$为BA顺序的标准差，$\gamma$为AB和BA顺序残留效应的差值。

例 根据预试验得到A、B两种药物交叉设计的参数，$\gamma$为0.89,$\sigma_{1}$为2.3,$\sigma_{2}$为2.4,为证实这一残留效应在，研究着设计一个临床试验，在$\alpha=0.05,\beta=0.2$时，需要多少样本量？
```{r}
(Carry.Over(0.05,0.2,2.3^2,2.4^2,0.89))
```

该研究至少需要`r round(Carry.Over(0.05,0.2,2.3^2,2.4^2,0.89))`例。

##生存分析的样本量计算(Time-to-Event)
临床实验中，某些试验的结果并不是均数和有效率或治愈率，而是某种医学事件的发生时间，如果某项治疗能够阻止或延缓这些事件的发生，便认为治疗是有效。从观察到事件发生的时间称为时间发生时间(time-to-event)，如果研究的是终点是死亡，那么事件发生时间成为生存时间 (survial time)。除了生存结局作为判定标准以外，只要能让病人存活时间延长，这种治疗也应当是被认为有效的。基本概念有：事件（Event）指研究中规定的生存研究的终点，在研究开始之前就已经制定好。根据研究性质的不同，事件可以是患者的死亡、疾病的复发、仪器的故障等。生存时间(Survival time)指从某一起点到事件发生所经过的时间。生存是一个广义的概念，不仅仅指医学中的存活，也可以是肿瘤手术到复发和接触毒物到毒性反应等。删失（Sensoring）指由于所关心的事件没有被观测到或者无法观测到，以至于生存时间无法记录的情况。常由两种情况导致：（1）失访；（2）在研究终止时，所关心的事件还未发生。生存概率(survival probability)：表示某单位时段开始时存活的个体到该时段结束时仍存活的可能性大小。生存率(survival rate)：指研究对象经历个时段后仍存活的概率，即生存时间大于等于的概率，用$P(T \geqslant t)$表示。生存函数（Survival distribution function）又叫累积生存率，表达式为$S（t）=P(T>t)$,其中T为生存时间，该函数的意义是生存时间大于时间点t的概率。t=0时S(t)=1，随着t的增加S(t)递减（严格的说是不增），1-S(t)为累积分布函数，表示生存时间T不超过t的概率,其近似等于生存时间长于t的患者数/患者总数，生存函数在某时点的函数值就是生存率。死亡概率函数：简称为死亡概率，常用F(t)表示。代表一个观察对象从开始观察到时间t 为止的死亡概率，它与生存函数的关系为F(t)=1－S(t)。风险率函数(hazard function)指t时刻尚存活的研究对象死于t时刻后一瞬间的概率，为条件概率,用$h(t)=\underset{\Delta \rightarrow 0}{lim}\frac{n(t)-n(t+\Delta t)}{n(t)\Delta t}$表示，T为观察对象的生存时间，n(t)为t时刻的生存人数，$n(t+\Delta t)$为$t+\Delta t$时刻的生存人数，它与生存函数、死亡密度函数的关系为h (t)= f (t) / S(t)。

###基于指数模型的生存分析(Exponential Model)
生存时间是指从某个起始事件开始到某个终点事件的发生(出现反应)所经历的时间。一般不服从正态分布，有时近似服从指数分布、Weibull分布、Gompertz分布等，多数情况下往往不服从任何规则的分布类型。

####显著性检验
在假定服从指数分布的情况下，检验两组终点指标(生存率)的差异有无显著性。显著性检验样本量计算公式为：$$n_{2}=\frac{(z_{\alpha /2}+z_{\beta })^{2}}{(\lambda _{1}-\lambda _{2})^{2}}
\begin{bmatrix}
\frac{\sigma ^{2}(\lambda _{1})}{k}+\sigma ^{2}(\lambda _{2})
\end{bmatrix}
$$ 其中$k=\frac{n_{1}}{n_{2}}$，$$\sigma ^{2}(\lambda _{i})=\gamma _{i}^{2}\begin{bmatrix}
1+\frac{\lambda e^{-\lambda _{i} T}(1-e^{(\lambda _{i}-\gamma) T_{0}})}{(\lambda _{i}-\gamma)(1-e^{-\lambda T_{0}})}
\end{bmatrix}^{-1}$$ $n_{1}$为第一组样本量，$n_{2}$为第二组样本量，$k$为第一组样本量和第二组样本量的比值，$\lambda_{1}$为第一组风险率，$\lambda_{2}$为第二组风险率，
$\sigma$为标准差，$T$预期临床试验所用时间，即临床试验自启动至结束所用时间，可以月或年为单位，$T_{0}$预期受试者全部入组所用时间(与T保持一致即可)。

例 假设研究两种移植方法对恶性淋巴瘤转化成白血病时间的影响。其中一组用同种异体移植，另一组用大剂量化疗后的自身骨髓移植。观察时间持续3年（$T=3，T_{0}=1$）。假设两组风险率分别为1（$\lambda_{1}$）和2($\lambda_{2}$)。在$\alpha=0.05,\beta=0.2$时，显著性检验，需要多少样本量？

```{r}
TwoSampleSurvival.Equality(0.05,0.2,1,2,1,3,1,0.00001)
```
每组至少需要`r round(TwoSampleSurvival.Equality(0.05,0.2,1,2,1,3,1,0.00001))`例。

####非劣效/优效性检验
在假定服从指数分布的情况下,检验两组终点（生存率）的差异是否非劣于/优于设定的界值。非劣效/优效性检验样本量计算公式为：$$n_{2}=\frac{(z_{\alpha}+z_{\beta })^{2}}{(\epsilon -\delta )^{2}}
\begin{bmatrix}
\frac{\sigma ^{2}(\lambda _{1})}{k}+\sigma ^{2}(\lambda _{2})
\end{bmatrix}
$$ 其中$k=\frac{n_{1}}{n_{2}}$，$$\sigma ^{2}(\lambda _{i})=\gamma _{i}^{2}\begin{bmatrix}
1+\frac{\lambda e^{-\lambda _{i} T}(1-e^{(\lambda _{i}-\gamma) T_{0}})}{(\lambda _{i}-\gamma)(1-e^{-\lambda T_{0}})}
\end{bmatrix}^{-1}$$ $n_{1}$为第一组样本量，$n_{2}$为第二组样本量，$k$为第一组样本量和第二组样本量的比值，$\lambda_{1}$为第一组风险率，$\lambda_{2}$为第二组风险率，
$\sigma$为标准差，$T$预期临床试验所用时间，即临床试验自启动至结束所用时间，可以月或年为单位，$T_{0}$预期受试者全部入组所用时间(与T保持一致即可),$\epsilon$ 为第一组和第二组风险率之差。

例 假设研究两种移植方法对恶性淋巴瘤转化成白血病时间的影响。其中一组用同种异体移植，另一组用大剂量化疗后的自身骨髓移植。观察时间持续3年（$T=3，T_{0}=1$）。假设两组风险率分别为1（$\lambda_{1}$）和2($\lambda_{2}$)。在$\alpha=0.05,\beta=0.2$时，优效性检验，界值0.2，需要多少样本量？

```{r}
TwoSampleSurvival.NIS(0.05,0.2,1,2,1,3,1,0.00001,0.2)
```
每组至少需要`r round(TwoSampleSurvival.NIS(0.05,0.2,1,2,1,3,1,0.00001,0.2))`例。

####等效性检验
在假定服从指数分布的情况下,检验两组终点（生存率）的等效性，等效性检验检验样本量计算公式为：$$n_{2}=\frac{(z_{\alpha}+z_{\beta/2 })^{2}}{(\delta-|\epsilon| )^{2}}
\begin{bmatrix}
\frac{\sigma ^{2}(\lambda _{1})}{k}+\sigma ^{2}(\lambda _{2})
\end{bmatrix}
$$ 其中$k=\frac{n_{1}}{n_{2}}$，$$\sigma ^{2}(\lambda _{i})=\gamma _{i}^{2}\begin{bmatrix}
1+\frac{\lambda e^{-\lambda _{i} T}(1-e^{(\lambda _{i}-\gamma) T_{0}})}{(\lambda _{i}-\gamma)(1-e^{-\lambda T_{0}})}
\end{bmatrix}^{-1}$$ $n_{1}$为第一组样本量，$n_{2}$为第二组样本量，$k$为第一组样本量和第二组样本量的比值，$\lambda_{1}$为第一组风险率，$\lambda_{2}$为第二组风险率，
$\sigma$为标准差，$T$预期临床试验所用时间，即临床试验自启动至结束所用时间，可以月或年为单位，$T_{0}$预期受试者全部入组所用时间(与T保持一致即可)。

例 假设研究两种移植方法对恶性淋巴瘤转化成白血病时间的影响。其中一组用同种异体移植，另一组用大剂量化疗后的自身骨髓移植。观察时间持续3年（$T=3，T_{0}=1$）。假设两组风险率分别为1（$\lambda_{1}$）和2($\lambda_{2}$)。在$\alpha=0.05,\beta=0.2$时，等效性检验，界值0.5，需要多少样本量？

```{r}
TwoSampleSurvival.Equivalence(0.05,0.2,1,2,1,3,1,0.00001,0.5)
```
每组至少需要`r round(TwoSampleSurvival.Equivalence(0.05,0.2,1,2,1,3,1,0.00001,0.5))`例

###基于Cox比例风险模型的生存分析
不直接考察生存函数与协变量(影响因素)的关系，而是用风险函数作为因变量。$$h(t)=h_{0}(t)exp(\beta _{1}X_{1}+\beta _{2}X_{2}+...+\beta _{m}X_{m})$$ 将风险函数表达为基准风险率函数和相应协变量函数的乘积。Cox模型的参数估计不依赖于基准风险率函数的分布类型，是一种半参数的模型，但必须满足比例风险假定（PH假定），任何两个个体的风险函数及基准风险函数之比，即风险比（HR）保持一个恒定的比例，与时间t无关。模型中协变量的效应不随时间改变而改变。协变量是否满足PH假定，最简单的方法是观察按该变量分组的生存曲线，若生存曲线交叉，提示不满足PH假定。

####显著性检验
两组平行对照设计，基于Cox比例风险模型进行生存分析，检验两组终点的差异有无显著性,其样本量计算公式：$$n=\frac{(z_{1-\alpha /2}+z_{1-\beta })^{2}}{log^{2}(b)p_{1}p_{2}d}$$ $p_{1},p_{2}$分别代表第一组和第二组的风险率，b为两组的风险比，d代表观察到规定事件的比率。

例 一临床试验用来比较一个新的治疗方法和传统治疗方法对延缓烧伤患者局部感染的作用。预试验中，传统方法和新方法的风险比为2(b=log(2)),80%的患者将被观察到局部感染(d=0.8),在$\alpha=0.05,\beta=0.2，p_{1}=p_{2}=0.5$时，两组1：1平行对照，显著性检验，需要多少样本量？

```{r}
Cox.Equality <- function (alpha, beta, loghr, p1, p2, d) 
{
  n = (qnorm(1-alpha/2) + qnorm(1 - beta))^2/(log(loghr)^2 * p1 * 
                                                p2 * d)
  n
}

Cox.Equality(0.05,0.2,2,0.5,0.5,0.8)
```

每组至少需要`r round(Cox.Equality(0.05,0.2,2,0.5,0.5,0.8))`例。Sample Size Calculations in Clinical Research书中对样本量公式有误（$z_{1-\alpha /2,z_{1-\beta }}$在书中错写为$z_{\alpha /2},z_{\beta }$），导致TrialSize包中Cox.Equality()函数计算错误。

####非劣效/优效性检验
两组平行对照设计，基于Cox风险比例模型进行生存分析，检验两组终点（生存率）的差异是否非劣于/优于设定的界值。$$n=\frac{(z_{1-\alpha}+z_{1-\beta })^{2}}{log^{2}(b-\delta )p_{1}p_{2}d}$$ $p_{1},p_{2}$分别代表第一组和第二组的风险率，b为两组的风险比，d代表观察到规定事件的比率，$\delta$代表具有临床意义的界值。

例 一临床试验用来比较一个新的治疗方法和传统治疗方法对延缓烧伤患者局部感染的作用。预试验中，传统方法和新方法的风险比为2(b=log(2)),80%的患者将被观察到局部感染(d=0.8),在$\alpha=0.05,\beta=0.2，p_{1}=p_{2}=0.5$时，两组1：1平行对照，优效性检验，界值为0.5，需要多少样本量？

```{r}
Cox.NIS <- function (alpha, beta, loghr, p1, p2, d, margin) 
{
  n = (qnorm(1-alpha) + qnorm(1 - beta))^2/((log(loghr) - margin)^2 * p1 * p2 * d)
  n
}

Cox.NIS(0.05,0.2,2,0.5,0.5,0.8,0.5)
```

每组至少需要`r round(Cox.NIS(0.05,0.2,2,0.5,0.5,0.8,0.5))`例。Sample Size Calculations in Clinical Research书中对样本量公式有误（$z_{1-\alpha ,z_{1-\beta }}$在书中错写为$z_{\alpha },z_{\beta }$）


####等效性检验
两组平行对照设计，基于Cox风险比例模型进行生存分析，检验两组终点（生存率）的等效性。$$n=\frac{(z_{1-\alpha}+z_{1-\beta/2 })^{2}}{log^{2}(\delta-|b| )p_{1}p_{2}d}$$ $p_{1},p_{2}$分别代表第一组和第二组的风险率，b为两组的风险比，d代表观察到规定事件的比率，$\delta$代表具有临床意义的界值。

例 一临床试验用来比较一个新的治疗方法和传统治疗方法对延缓烧伤患者局部感染的作用。预试验中，传统方法和新方法的风险比为2(b=log(2)),80%的患者将被观察到局部感染(d=0.8),在$\alpha=0.05,\beta=0.2，p_{1}=p_{2}=0.5$时，两组1：1平行对照，等效性检验，需要多少样本量？

```{r}
Cox.Equivalence <- function (alpha, beta, loghr, p1, p2, d, margin) 
{
  n = (qnorm(1-alpha) + qnorm(1 - beta/2))^2/
    ((margin - abs(log(loghr)))^2 * p1 * p2 * d)
  n
}

Cox.Equivalence(0.05,0.2,2,0.5,0.5,0.8,0.5)
```
每组至少需要`r round(Cox.Equivalence(0.05,0.2,2,0.5,0.5,0.8,0.5))`例。Sample Size Calculations in Clinical Research书中对样本量公式有误（$z_{1-\alpha ,z_{1-\beta /2}}$在书中错写为$z_{\alpha },z_{\beta/2 }$）

###基于Logrank检验的生存分析
也称为时序检验，是在无效假设成立的前提下，根据两种处理不同生存时间的期初观察人数和理论死亡概率计算出的理论死亡数（期望死亡数）应该与实际死亡数相差不大；如果相差较大，则无效假设不成立，可以认为两条生存曲线间的差异有统计学意义。非劣效/优效性检验和等效性检验样本量估计困难，显著性其样本量估计公式如下$n=\frac{2d}{p_{1}+p_{2}}$,其中$d=\frac{(z_{1-\alpha /2}+z_{1-\beta })^{2}(\sum_{i=1}^{N}w_{i}^{2}\rho_{i}\eta _{i})}{(\sum_{i=1}^{N}w_{i}\rho _{i}\gamma _{i})^{2}}$。$w_{i}$分别为1,$n_{i}$,$\sqrt{n_{i}}$时，对应Log-rank、Wilcoxon和Tarone-Ware检验。

例 一为期2年的某心血管药物的临床试验（Lakatos 1998），假设试验组年风险率为1（年事件发生率为$1-e^{-1}$）,对照组年风险率为0.5（年事件发生率为$1-e^{-0.5}$）,年失访率为3%，年不依从率为4%，对照组有5%患者选择了其他与试验组类似的治疗（drop-in）。试验组的总事件发生率83.7%，对照组总事件发生率62.7%。

```{r}
Logrank.test <- function(alpha,beta,k,year,loss,herate,hcrate,noncompliance,dropin,pe,pc){
  eeventrate <- 1-exp(-herate)
  ceventrate <- 1-exp(-hcrate)
  e <- matrix(c(0,0,1,0))
  c <- matrix(c(0,0,0,1))
  transition <- function(x,k){
    1-(1-x)^(1/k)
  }
  
  T <- matrix(c(1,0,0,0,0,1,0,0,
                transition(loss,k),transition(eeventrate,k),1-transition(noncompliance,k)-transition(eeventrate,k)-transition(loss,k),transition(noncompliance,k),
                transition(loss,k),transition(ceventrate,k),transition(dropin,k),1-transition(loss,k)-transition(ceventrate,k)-transition(dropin,k)
  ),nrow = 4)
  
  
  for(i in 1:(k*year)){
    tempe<- list(T%^%i%*%e)
    tempc <- list(T%^%i%*%c)
    if(i==1){
      E <- tempe
      C <- tempc
      phi <- 1
      eta  <- phi/(1+phi)^2
      theta <- herate/hcrate 
      gamma  <- phi*theta/(1+phi*theta)-phi/(1+phi)
      rho  <- (E[[i]][2]+C[[i]][2])/(pe+pc)   ##ρ
    }else{
      E <- append(E,tempe)
      C <- append(C,tempc)
      phi <- append(phi,(E[[i-1]][3]+E[[i-1]][4])/(C[[i-1]][3]+C[[i-1]][4])) ##φ
      eta  <-append(eta,phi[i]/(1+phi[i])^2)  ##η
      theta <-append(theta,log(1-(E[[i]][2]-E[[i-1]][2]))/log(1-(C[[i]][2]-C[[i-1]][2]))) ##θ
      gamma  <- append(gamma,phi[i]*theta[i]/(1+phi[i]*theta[i])-phi[i]/(1+phi[i]))
      rho  <- append(rho,((E[[i]][2]-E[[i-1]][2])+(C[[i]][2]-C[[i-1]][2]))/(pe+pc))  ##ρ
    }
  }
  
  t <- seq(from =1/k,to = year,by = 1/k)
  
  numerator <- 0
  denominator <- 0
  for(i in 1:(k*year)){
    numerator = numerator+rho[i]*eta[i]
    denominator = denominator+rho[i]*gamma[i]
  }
  
  d <- (qnorm(1-alpha/2) + qnorm(1 - beta))^2*numerator/denominator^2
  n <- 2*d/(pe+pc)
  n
}

Logrank.test(0.05,0.2,10,2,0.03,1,0.5,0.04,0.05,0.627,0.837)
```
两组共需要`r round(Logrank.test(0.05,0.2,10,2,0.03,1,0.5,0.04,0.05,0.627,0.837))`例。Sample Size Calculations in Clinical Research书中对$\theta$和$\gamma$的计算有误，矩阵T也有两个数字顺序反了！

