---
title: "前言"
author: "梁雪枫"
date: "2014年10月11日"
documentclass: ctexart
output:
  pdf_document:
    fig_caption: yes
    latex_engine: xelatex
    number_sections: yes
    template: !expr rticles::ctex_template()
    toc: yes
classoption: "hyperref`r if (.Platform$OS.type != 'windows') ',nofonts'`"
---
相对于R在其他行业的流行，医学领域R应用更加少见，医学领域目前仍然以SPSS和SAS为主，本书主要目的在于介绍R在医学领域的应用。本书使用 markdown衍生版本R Markdown（Rmd）V2进行撰写，在TeXLive环境下使用xelatex编译，所有的R语言代码都基于knitr运行和生成。本书的所有代码都在R 3.2 下经过严格的测试。其中测试的操作系统为Linux Mint 17.2。在Linux Mint下安装R，需要安装如下依赖库和编译库

```{r eval=FALSE}
sudo apt-get install build-essential gfortran libxml2-dev 
libcurl4-openssl-dev libfreetype6-dev libbz2-dev liblapack-dev  
libpcre++-dev liblzma-dev r-cran-rcpp r-cran-rjava openjdk-7-* 
  libgmp3-dev libmysql++-dev libmpfr-dev libgdal1-dev libproj-dev 
libglu1-mesa-dev r-cran-boot r-cran-class r-cran-cluster 
r-cran-codetools r-cran-foreign r-cran-kernsmooth r-cran-lattice 
r-cran-mass r-cran-matrix r-cran-mgcv r-cran-nlme r-cran-nnet 
r-cran-rpart r-cran-spatial r-cran-survival r-cran-rodbc

#Step 1: Update Sources.List File
#- Edit the sources.list file
sudo gedit /etc/apt/sources.list
#- Add following entry
deb http://cran.rstudio.com/bin/linux/ubuntu trusty/
#Step 2: Add the Public Keys
gpg --keyserver keyserver.ubuntu.com --recv-key E084DAB9
gpg -a --export E084DAB9 | sudo apt-key add -
#Step 3: Install R-base
sudo apt-get update
sudo apt-get upgrade
sudo apt-get install r-base r-base-dev
```
安装Java的jdk时，在shell中运行 sudo R CMD javareconf命令，解决jdk安装问题。R 升级可通shell完成
```{r eval=FALSE}
sudo apt-get update
sudo apt-get upgrade
sudo apt-get install r-base
cp -r ~/R/x86_64-pc-linux-gnu-library/3.1/* 
  ~/R/x86_64-pc-linux-gnu-library/3.2 # at the shell prompt
update.packages(checkBuilt=TRUE, ask=FALSE) #at the R prompt 
```

本书涉及的R语言包较多，CRAN中包可通过下列方式一次性完成安装。
```{r eval=FALSE}
wants <- c("knitr","rmarkdown","devtools","epicalc","mosaic",
           "showtext","pander","PerformanceAnalytics","fitdistrplus",
           "CircStats","MASS","mixtools","boot","TrialSize","vcd",
           "ggplot2","pspearman","gvlma","car","lmtest","leaps",
           "plyr","bootstrap","elrm","rms","Deducer","bestglm",
           "survival","robust","mlogit","nnet","VGAM","ordinal",
           "Sample.Size","phia","mvtnorm","pscl","mosaic","XML",
           "pipeR","Rcmdr","rgl","HH","DescTools","multcomp",
           "effects","sandwich","qcc")

has   <- wants %in% rownames(installed.packages())
if(any(!has)) install.packages(wants[!has])
```
GitHub中R包通过以下方式进行安装
```{r eval=FALSE}
devtools::install_github("rstudio/rticles")
devtools::install_github("rstudio/rmarkdown")
```
bioconductor中R包通过以下方式进行安装
```{r eval=FALSE}
source("http://bioconductor.org/biocLite.R")
biocLite(c("GenomicFeatures", "AnnotationDbi","LBE"))
```
R-Forge等其它第三方源中的包，通过以下方式进行安装
```{r eval=FALSE}
install.packages("blotter", repos="http://R-Forge.R-project.org")
```
本书使用的R语言编译器是Rstudio，源代码托管于GitHub（https://github.com/xuefliang/RInMedicine）。
由于水平有限，书中难免有错误和疏漏之处，诚恳地期望各位专家和读者批评指正，深表感谢。